---
title: "Regression"
author: "Ulrich Nguepkap Katchuang"
date: "`r Sys.Date()`"
output:
  rmdformats::robobook:
    highlight: kate
    use_bookdown: true
    lightbox: true
    gallery: true
    code_folding: hide
    train_print: paged
    theme: flatly
    toc_float:
      collapsed: false
      smooth_scroll: true
params:
  region: France
  year: 2025
editor_options: 
  markdown: 
    wrap: sentence
---


```{r setup, include=FALSE}
knitr::opts_chunk$set(
  echo = TRUE,
  warning = FALSE,
  message = FALSE,
  tidy=TRUE
)
```


```{r}
source("functions.R")


```

On commence par importer le jeu de données et on vérifie si il y'a des valeurs manquantes, ce qui n'est pas le cas.
On peut donc continuer avec l'analyse des données en vérifiant le type des variables:

On va transformer bonus_malus en binaire
et retirer les variables qui ne sont pas utiles pour la prédiction comme PoliId.
```{r}
library(rmarkdown)
library(dplyr)

#importation des données
train<-read.csv('./data/train_set.csv', header = T, sep = ",",dec=".")
test<-read.csv('./data/test_set.csv', header = T, sep = ",",dec=".")



#valeurs manquantes
sum(is.na(train))

#On va transformer bonus_malus en binaire
train$Bonus_Malus <- ifelse(train$Bonus_Malus < 100, "Bonus", "Malus")
test$Bonus_Malus <- ifelse(test$Bonus_Malus < 100, "Bonus", "Malus")
train<-train %>% select(-PolID)
test<-test %>% select(-PolID)

#appercu des données
paged_table(train)


```

On peut maintenant continuer avec l'analyse des données en vérifiant le type des variables:

```{r}
library(kableExtra)

variables <- classifier_variables_tab(train)
numeric_variables <- data.frame("variables_numériques"=variables$variables_numeriques)
categorical_variables <- data.frame("variables_catégorielles"=append(variables$variables_categorielles,variables$variables_binaires))

#categorical_variables %>%
          kable(categorical_variables) %>% 
          kable_styling(
              bootstrap_options = c("striped", "hover", "condensed", "responsive"),
              full_width = FALSE,
                )

#numeric_variables %>%
  kable(numeric_variables) %>%
  kable_styling(
    bootstrap_options = c("striped", "hover", "condensed", "responsive"),
    full_width = FALSE
    
  )
  
  
#On va convertir les variables catégorielles en facteur on Obtient alors:


variables <- classifier_variables_tab(train)
numeric_variables <- variables$variables_numeriques
categorical_variables <- append(variables$variables_categorielles, variables$variables_binaires)
#convertir les varianles catégorielles en factor
train[categorical_variables] <- lapply(train[categorical_variables], factor)
test[categorical_variables] <- lapply(test[categorical_variables], factor)
str(train)

```


##Étude des variables catégorielles:




### Car Model

```{r}
plot_categorical(train,"Car_Model")
plot_percentage(train,"Car_Model")
plot_hist_by_claim(train,"Car_Model")
```

### Bonus_Malus

```{r}
plot_categorical(train,"Bonus_Malus")
plot_percentage(train,"Bonus_Malus")
plot_hist_by_claim(train,"Bonus_Malus")
```


### Urban_rural_class

```{r}
plot_categorical(train,"Urban_rural_class")
plot_percentage(train,"Urban_rural_class")
plot_hist_by_claim(train,"Urban_rural_class")
```

### Car_Fuel

```{r}
plot_categorical(train,"Car_Fuel")
plot_percentage(train,"Car_Fuel")
plot_hist_by_claim(train,"Car_Fuel")

library(vcd)
mosaic(~ Car_Fuel + Bonus_Malus , data = train, shade = TRUE)
#assocplot(table(train$Car_Fuel, train$Bonus_Malus))
               

```

### French_region

```{r,warning=FALSE}
source("functions.R")
plot_categorical(train,"French_region")
plot_percentage(train,"French_region")

plot_hist_by_claim(train,"French_region")

plot_claims_by_region(train, "./data/regions-avant-redecoupage-2015.geojson")
```

## Étude des variables numériques


### Inhab_density

```{r}
plot_numeric<-function(data,variable){
  p1<-ggplot(data, aes_string(x=variable)) +
    geom_histogram(aes(y=..density..), bins = 30, fill = "lightblue", color = "black") +
    geom_density(alpha=.2, fill="#FF6666") +
    labs(title = paste("Distribution de la variable",variable)) +
    theme_bw()
  p2<-ggplot(data, aes_string(x=variable)) +
    geom_boxplot(fill = "lightblue", color = "black") +
    labs(title = paste("Boxplot de la variable",variable)) +
    theme_bw()
  
  print(p1)
  print(p2)
}

box_plot<-function(data, col){
  data$Claim <- as.factor(data$Claim)
  
  p1<-ggplot(data, aes(x = Claim, y = .data[[col]], fill=Claim)) +
    geom_boxplot() +
    labs(title = paste("Distribution de" ,col, " par Claim"),
         x = "Claim",
         y = col)+
    theme_bw()
  
  # Histogram with 20 bins
  # Histogram
  p2 <- ggplot(data, aes(
    x = .data[[col]],
    fill = Claim
  )) +
    geom_histogram(color="black",bins = 20, alpha = 1) +
    labs(
      title = paste("Histogramme de", col, "par Claim"),
      x = col,
      y = "Nombre"
    ) +
    theme_bw()
  
  return(p2)
}


#plot_numeric(train,"Inhab_density")
box_plot(train,"Inhab_density")
print(sum(train$Inhab_density < 1))



ggplot(train, aes(x = Inhab_density, y = Claim)) +
  geom_point(alpha = 0.6, color = "darkorange") +
  labs(title = "Relation entre densité de population et nombre de sinistres",
       x = "Densité (habitants/km²)", y = "Nombre de sinistres") +
  theme_minimal()

```
### Age

```{r}
plot_numeric(train,"Age")
print(sum(train$Age > 80))


```


