---
title: "Regression exploration"
author: "Ulrich Nguepkap Katchuang"
date: "`r Sys.Date()`"
output:
  rmdformats::robobook:
    highlight: kate
    use_bookdown: true
    lightbox: true
    gallery: true
    code_folding: hide
    train_print: paged
    theme: flatly
    toc_float:
      collapsed: false
      smooth_scroll: true
params:
  region: France
  year: 2025
editor_options: 
  markdown: 
    wrap: sentence
---


```{r setup, include=FALSE}
knitr::opts_chunk$set(
  echo = TRUE,
  warning = FALSE,
  message = FALSE,
  tidy=TRUE
)
```


```{r library, message=FALSE, warning=FALSE}
source("functions.R")


```


# Introduction

## Nettoyage des données

On commence par importer le jeu de données et on vérifie si il y'a des valeurs manquantes, ce qui n'est pas le cas.
On peut donc continuer avec l'analyse des données en vérifiant le type des variables:

On va transformer bonus_malus en binaire
et retirer les variables qui ne sont pas utiles pour la prédiction comme PoliId.
```{r data_display}
library(rmarkdown)
library(dplyr)

#importation des données
train<-read.csv('./data/train_set.csv', header = T, sep = ",",dec=".")
test<-read.csv('./data/test_set.csv', header = T, sep = ",",dec=".")
```


```{r data_display}
#valeurs manquantes
sum(is.na(train))

#On va transformer bonus_malus en binaire
train$Bonus_Malus <- ifelse(train$Bonus_Malus < 100, "Bonus", "Malus")
test$Bonus_Malus <- ifelse(test$Bonus_Malus < 100, "Bonus", "Malus")
train<-train %>% select(-PolID)
test<-test %>% select(-PolID)

#appercu des données
paged_table(train)


```

On peut maintenant continuer avec l'analyse des données en vérifiant le type des variables:

```{r typing_variables}
library(kableExtra)

variables <- classifier_variables_tab(train)
numeric_variables <- data.frame("variables_numériques"=variables$variables_numeriques)
categorical_variables <- data.frame("variables_catégorielles"=append(variables$variables_categorielles,variables$variables_binaires))

#categorical_variables %>%
          kable(categorical_variables) %>% 
          kable_styling(
              bootstrap_options = c("striped", "hover", "condensed", "responsive"),
              full_width = FALSE)

#numeric_variables %>%
  kable(numeric_variables) %>%
  kable_styling(
    bootstrap_options = c("striped", "hover", "condensed", "responsive"),
    full_width = FALSE )
  
  
#On va convertir les variables catégorielles en facteur on Obtient alors:


variables <- classifier_variables_tab(train)
numeric_variables <- variables$variables_numeriques
categorical_variables <- append(variables$variables_categorielles, variables$variables_binaires)
#convertir les varianles catégorielles en factor
train[categorical_variables] <- lapply(train[categorical_variables], factor)
test[categorical_variables] <- lapply(test[categorical_variables], factor)
str(train)

```


## Étude des variables catégorielles:




### Car Model

```{r car_model_graph}
plot_categorical(train,"Car_Model")
plot_percentage(train,"Car_Model")
plot_hist_by_claim(train,"Car_Model")
```

### Bonus_Malus

```{r bonus_malus_graph}
plot_categorical(train,"Bonus_Malus")
plot_percentage(train,"Bonus_Malus")
plot_hist_by_claim(train,"Bonus_Malus")
```


### Urban_rural_class

```{r urban_rural_class_graph}
plot_categorical(train,"Urban_rural_class")
plot_percentage(train,"Urban_rural_class")
plot_hist_by_claim(train,"Urban_rural_class")
```

### Car_Fuel

```{r car_fuel_graph}
plot_categorical(train,"Car_Fuel")
plot_percentage(train,"Car_Fuel")
plot_hist_by_claim(train,"Car_Fuel")

library(vcd)
mosaic(~ Car_Fuel + Bonus_Malus , data = train, shade = TRUE)
#assocplot(table(train$Car_Fuel, train$Bonus_Malus))
               

```

### French_region

```{r French_region_graph,warning=FALSE}
source("functions.R")
plot_categorical(train,"French_region")
plot_percentage(train,"French_region")

plot_hist_by_claim(train,"French_region")

plot_claims_by_region(train, "./data/regions-avant-redecoupage-2015.geojson")
```

## Étude des variables numériques



### Inhab_density

```{r Inhab_density_graph}
plot_numeric<-function(data,variable){
  p1<-ggplot(data, aes_string(x=variable)) +
    geom_histogram(aes(y=..density..), bins = 30, fill = "lightblue", color = "black") +
    geom_density(alpha=.2, fill="#FF6666") +
    labs(title = paste("Distribution de la variable",variable)) +
    theme_bw()
  p2<-ggplot(data, aes_string(x=variable)) +
    geom_boxplot(fill = "lightblue", color = "black") +
    labs(title = paste("Boxplot de la variable",variable)) +
    theme_bw()
  
  p3<-ggplot(train, aes(x = .data[[variable]], y = Claim)) +
  geom_point(alpha = 0.6, color = "darkorange") +
  labs(title = paste("Relation entre",variable,"et nombre de sinistres"),
       x = variable, y = "Nombre de sinistres") +
  theme_minimal()
  
  print(p1)
  print(p2)
  print(p3)
}

box_plot<-function(data, col){
  data$Claim <- as.factor(data$Claim)
  
  p1<-ggplot(data, aes(x = Claim, y = .data[[col]], fill=Claim)) +
    geom_boxplot() +
    labs(title = paste("Distribution de" ,col, " par Claim"),
         x = "Claim",
         y = col)+
    theme_bw()
  
  # Histogram with 20 bins
  # Histogram
  p2 <- ggplot(data, aes(
    x = .data[[col]],
    fill = Claim
  )) +
    geom_histogram(color="black",bins = 20, alpha = 1) +
    labs(
      title = paste("Histogramme de", col, "par Claim"),
      x = col,
      y = "Nombre"
    ) +
    theme_bw()
  
  return(p2)
}


plot_numeric(train,"Inhab_density")
box_plot(train,"Inhab_density")
```


```{r Inhab_density_graph}
print(sum(train$Inhab_density < 1))
train$Inhab_density_log <- log(train$Inhab_density + 1)  # Ajout de 1 pour éviter log(0)
test$Inhab_density_log <- log(test$Inhab_density + 1)  # Ajout de 1 pour éviter log(0)

plot_numeric(train,"Inhab_density_log")



```
### Bonus_Malus
```{r Bonus_Malus_graph, eval=FALSE}
plot_numeric(train,"Bonus_Malus")
train$Bonus_Malus_log <- log(train$Bonus_Malus + 1)  # Ajout de 1 pour éviter log(0)
test$Bonus_Malus_log <- log(test$Bonus_Malus + 1)  # Ajout de 1 pour éviter log(0)
plot_numeric(train,"Bonus_Malus_log")
```

### Age

```{r Age_graph}
plot_numeric(train,"Age")
print(sum(train$Age > 80))
plot_hist_by_claim(train,"Age")

train$Age_log <- log(train$Age+ 1)  # Ajout de 1 pour éviter log(0)
test$Age_log <- log(test$Age + 1)  # Ajout de 1 pour éviter log(0)
plot_numeric(train,"Age_log")


```


```{r Age_graph}
summary(train$Age)
# Ajouter une colonne de classification par âge
train <- train %>%
  mutate(Age_Group = case_when(
    Age < 18  ~ "Mineur",
    Age >= 18 & Age < 25 ~ "Jeune conducteur",
    Age >= 25 & Age < 40 ~ "Adulte jeune",
    Age >= 40 & Age < 60 ~ "Adulte expérimenté",
    Age >= 60 ~ "Senior"
  ))
test <- test %>%
  mutate(Age_Group = case_when(
    Age < 18  ~ "Mineur",
    Age >= 18 & Age < 25 ~ "Jeune conducteur",
    Age >= 25 & Age < 40 ~ "Adulte jeune",
    Age >= 40 & Age < 60 ~ "Adulte expérimenté",
    Age >= 60 ~ "Senior"
  ))
# Afficher un aperçu
table(train$Age_Group)
plot_hist_by_claim(train,"Age_Group")
plot_categorical(train,"Age_Group")

```
###  Car_Age

```{r Car_Age_graph}
plot_numeric(train,"Car_Age")
train$Car_Age_log <- log(train$Car_Age + 1)  # Ajout de 1 pour éviter log(0)
test$Car_Age_log <- log(test$Car_Age + 1)  # Ajout de 1 pour éviter log(0)

plot_numeric(train,"Car_Age_log")
```




### Car_Power
```{r Car_Power_graph}
plot_numeric(train,"Car_Power")
```


### Period_Exp

```{r Period_Exp_graph}
#plot_numeric(train,"Period_Exp")

#train$Period_Exp_log <- log(train$Period_Exp + 1)  # Ajout de 1 pour éviter log(0)
# Sélectionner les cas où Claim > 0 et Period_Exp > 1
filtered_data <- train %>% filter(Claim == 0 & Period_Exp > 1)

# Afficher les premières lignes
print(head(filtered_data))
```


## Analyse de la target
```{r}
library(rsample)
oversample_multiclass <- function(data, class_var = "Class") {
  classes <- unique(data[[class_var]])
  # Nombre maximum d'observations dans une classe
  max_count <- max(table(data[[class_var]]))
  # Pour chaque classe, ré-échantillonner avec remise jusqu'à atteindre max_count
  oversampled <- lapply(classes, function(cl) {
    subset_cl <- data[data[[class_var]] == cl, ]
    n <- nrow(subset_cl)
    if(n < max_count) {
      sampled <- subset_cl[sample(1:n, size = max_count, replace = TRUE), ]
    } else {
      sampled <- subset_cl
    }
    return(sampled)
  })
  # Combiner les données oversamplées
  oversampled_data <- do.call(rbind, oversampled)
  return(oversampled_data)
}
set.seed(2025)
data<-train
### 1. Création de la variable "Class" en fonction de Claim
data <- data %>%
  mutate(Class = case_when(
    Claim %in% c(0, 1) ~ "C1",  # Classe très fréquente
    Claim == 2         ~ "C2",  # Classe fréquente
    Claim == 3         ~ "C3",  # Classe rare
    Claim > 3          ~ "C4"   # Classe très rare
  ))
oversampled_train <- oversample_multiclass(data, class_var = "Class")

```

```{r target_analysis}

plot_percentage(train,"Claim",5)
plot_percentage(oversampled_train,"Claim",5)
#plot_numeric(train,"Inhab_density_log")
```
```{r}
plot_numeric(oversampled_train,"Inhab_density_log")
plot_numeric(oversampled_train,"Age_log")
```

## Analyse des corrélations

Une heatmap pour visualiser les corrélations entre les variables numériques.

```{r correlation_analysis}
library(reshape2)
library(corrplot)

# Distribution des variables numériques
num_vars <- train[, c("Claim", "Period_Exp", "Car_Power", "Car_Age", "Age", "Inhab_density")]

variables <- classifier_variables_tab(train)
numeric_variables <- variables$variables_numeriques
num_vars <- train[, numeric_variables]
corr_matrix <- cor(num_vars)
melted_cor <- melt(corr_matrix)
ggplot(data = melted_cor, aes(x = Var1, y = Var2, fill = value)) +
  geom_tile() +
  scale_fill_gradient2(low = "red", high = "blue", mid = "white", midpoint = 0) +
  labs(title = "Heatmap des corrélations", x = "", y = "")




corrplot(corr_matrix, method = "circle")




```
```{r data_save, eval=TRUE}
# Sauvegarder l'ensemble d'entraînement
write.csv(train, "./data/train_set_clean.csv", row.names = FALSE)

# Sauvegarder l'ensemble de test
write.csv(test,"./data/test_set_clean.csv", row.names = FALSE)

```
