---
title: "feature_engeenering"
author: "Ulrich Nguepkap Katchuang"
date: "`r Sys.Date()`"
output:
  rmdformats::robobook:
    highlight: kate
    use_bookdown: true
    lightbox: true
    gallery: true
    code_folding: hide
    train_print: paged
    theme: flatly
    toc_float:
      collapsed: false
      smooth_scroll: true
params:
  region: France
  year: 2025
editor_options: 
  markdown: 
    wrap: sentence
---


```{r setup, include=FALSE}
knitr::opts_chunk$set(
  echo = TRUE,
  warning = FALSE,
  message = FALSE,
  tidy=TRUE
)
```


```{r library, message=FALSE, warning=FALSE}
source("functions.R")


```


# Introduction

## Nettoyage des données

On commence par importer le jeu de données et on vérifie si il y'a des valeurs manquantes, ce qui n'est pas le cas.
On peut donc continuer avec l'analyse des données en vérifiant le type des variables:

On va transformer bonus_malus en binaire
et retirer les variables qui ne sont pas utiles pour la prédiction comme PoliId.
```{r data_display}
library(rmarkdown)
library(dplyr)

#importation des données
train<-read.csv('./data/train_set.csv', header = T, sep = ",",dec=".")
test<-read.csv('./data/test_set.csv', header = T, sep = ",",dec=".")
```


```{r data_display}
#valeurs manquantes
sum(is.na(train))

#On va transformer bonus_malus en binaire
#train$Bonus_Malus <- ifelse(train$Bonus_Malus < 100, "Bonus", "Malus")
#test$Bonus_Malus <- ifelse(test$Bonus_Malus < 100, "Bonus", "Malus")
train<-train %>% select(-PolID)
test<-test %>% select(-PolID)

#appercu des données
paged_table(train)


```

### 📌 **Résumé des Informations sur la Voiture**
Les variables associées aux **caractéristiques du véhicule** dans votre dataset sont :

- **`Car_Power`** : Puissance du véhicule (variable continue ou ordonnée)
- **`Car_Age`** : Âge du véhicule (variable continue)
- **`Car_Model`** : Marque du véhicule (variable catégorielle)
- **`Car_Fuel`** : Type de carburant (`Diesel` ou `Essence`)

---

### 🔹 **1. Statistiques Descriptives**
#### **Résumé Numérique des Variables Continues**
On commence par **résumer les variables numériques** (`Car_Power`, `Car_Age`).

```{r}
library(dplyr)
data<-train
# Sélection des variables voiture
voiture_data <- data %>% select(Car_Power, Car_Age, Car_Model, Car_Fuel)

# Résumé statistique des variables continues
summary(voiture_data %>% select(Car_Power, Car_Age))
```

🔹 **Interprétation :**
- **Moyenne (`Mean`)** : Valeur moyenne des variables `Car_Power` et `Car_Age`.
- **Médiane (`Median`)** : Valeur centrale.
- **Écart-type (`SD`)** : Variabilité des données.
- **Min / Max** : Valeurs extrêmes.
### 📌 **Interprétation des Résultats pour les Variables `Car_Power` et `Car_Age`**

#### **1️⃣ Analyse de `Car_Power` (Puissance de la voiture)**
| Statistique  | Valeur  | Interprétation |
|-------------|--------|---------------|
| **Min**     | 4.000  | La puissance minimale d'un véhicule est **4**. |
| **1er Quartile (Q1)** | 5.000  | 25% des véhicules ont une puissance ≤ **5**. |
| **Médiane (Q2 - 50%)** | 6.000  | La moitié des véhicules ont une puissance **≤ 6**. |
| **Moyenne** | 6.454  | La puissance moyenne est d’environ **6.45** chevaux. |
| **3e Quartile (Q3)** | 7.000  | 75% des véhicules ont une puissance ≤ **7**. |
| **Max**     | 15.000  | La puissance maximale observée est **15**. |

📌 **Observation** :
- **Distribution concentrée** entre **5 et 7 chevaux**.
- **Présence de quelques voitures puissantes** (jusqu'à **15 chevaux**), mais elles sont rares.

---

#### **2️⃣ Analyse de `Car_Age` (Âge du véhicule)**
| Statistique  | Valeur  | Interprétation |
|-------------|--------|---------------|
| **Min**     | 0.000  | Certains véhicules sont **neufs** (âge 0). |
| **1er Quartile (Q1)** | 2.000  | 25% des véhicules ont **≤ 2 ans**. |
| **Médiane (Q2 - 50%)** | 6.000  | La moitié des voitures ont **≤ 6 ans**. |
| **Moyenne** | 7.036  | L’âge moyen des véhicules est d’environ **7 ans**. |
| **3e Quartile (Q3)** | 11.000  | 75% des véhicules ont **≤ 11 ans**. |
| **Max**     | 100.000  | Une valeur anormalement élevée : probablement une **erreur ou un véhicule historique**. |

📌 **Observation** :
- **La plupart des voitures ont moins de 11 ans**.
- **Présence de valeurs extrêmes (100 ans)** → **vérifier s’il s’agit d’erreurs ou de véhicules spéciaux (collection, camions, etc.).**

---

### 📊 **3️⃣ Visualisation des Distributions**
#### 🔹 **Histogramme de `Car_Power`**
```{r}
library(ggplot2)
ggplot(voiture_data, aes(x = Car_Power)) +
  geom_histogram(bins = 20, fill = "blue", alpha = 0.7) +
  labs(title = "Distribution de la Puissance des Voitures", x = "Puissance", y = "Fréquence")
```

#### 🔹 **Histogramme de `Car_Age`**
```{r}
ggplot(voiture_data, aes(x = Car_Age)) +
  geom_histogram(bins = 20, fill = "red", alpha = 0.7) +
  labs(title = "Distribution de l'Âge des Voitures", x = "Âge", y = "Fréquence")
```

#### 🔹 **Boîte à Moustaches pour Identifier les Outliers**
```{r}
ggplot(voiture_data, aes(y = Car_Age)) +
  geom_boxplot(fill = "orange", alpha = 0.7) +
  labs(title = "Analyse des Outliers sur l'Âge des Voitures", y = "Âge du véhicule")
```

---

### 🔍 **4️⃣ Vérification des Corrélations**
Pour voir si **l'âge du véhicule influence sa puissance** :

```{r}
cor(voiture_data$Car_Age, voiture_data$Car_Power, use = "complete.obs")
```

🔹 **Si la corrélation est négative** → **Les voitures récentes sont plus puissantes.**  
🔹 **Si la corrélation est proche de 0** → **Pas de relation significative.**

---

### ✅ **Conclusion**
- **Les voitures ont en moyenne 7 ans**, mais **certaines valeurs aberrantes** (100 ans) doivent être examinées.
- **La puissance moyenne est de 6.45 chevaux**, et **peu de véhicules dépassent 7 chevaux**.
- **Des analyses supplémentaires** peuvent être faites pour détecter des **groupes de véhicules** :
  - **Voitures neuves vs anciennes**
  - **Voitures puissantes vs économiques**
  - **Lien entre puissance et âge**
  
💡 **Prochaine étape : Analyser les modèles et le type de carburant pour mieux comprendre le parc automobile. 🚗📊**



#### OUtliers
```{r}
# Calcul des limites pour identifier les outliers
Q1 <- quantile(data$Car_Age, 0.25, na.rm = TRUE)
Q3 <- quantile(data$Car_Age, 0.75, na.rm = TRUE)
IQR <- Q3 - Q1  # Intervalle interquartile

# Définition des bornes
lower_bound <- Q1 - 1.5 * IQR
upper_bound <- Q3 + 1.5 * IQR

# Afficher les bornes
cat("Borne inférieure :", lower_bound, "\n")
cat("Borne supérieure :", upper_bound, "\n")

# Identifier les outliers
outliers <- data[data$Car_Age < lower_bound | data$Car_Age > upper_bound, ]
print(outliers)
print(data[data$Car_Age > 95,])
```
```{r}
data$Car_Age_log <- log(data$Car_Age + 1)  # Ajout de 1 pour éviter log(0)
ggplot(data, aes(x = Car_Age_log)) +
  geom_histogram(bins = 20, fill = "blue", alpha = 0.7) +
  labs(title = "Distribution de l'Âge des Voitures (Transformation Log)", x = "Log(Âge)", y = "Fréquence")
cor(data$Car_Age_log, data$Claim, use = "complete.obs")

```
```{r}
cor(data %>% filter(Car_Age < 80) %>% pull(Car_Age_log), data %>% filter(Car_Age < 80) %>% pull(Claim))
data <- data %>%
  mutate(Age_Car_Group = case_when(
    Car_Age < 5  ~ "Très récent",
    Car_Age >= 5 & Car_Age < 10 ~ "Récent",
    Car_Age >= 10 & Car_Age < 20 ~ "Moyennement ancien",
    Car_Age >= 20 ~ "Ancien"
  ))
test <- test %>%
  mutate(Age_Car_Group = case_when(
    Car_Age < 5  ~ "Très récent",
    Car_Age >= 5 & Car_Age < 10 ~ "Récent",
    Car_Age >= 10 & Car_Age < 20 ~ "Moyennement ancien",
    Car_Age >= 20 ~ "Ancien"
  ))

table(data$Age_Car_Group, data$Claim)  # Voir la répartition

```

```{r}
# Créer un tableau de contingence
table_age_claim <- table(data$Age_Car_Group, data$Claim)

# Test du Chi-2
chisq.test(table_age_claim)

```
```{r}
modele <- glm(Claim ~ Age_Car_Group + Car_Power + Car_Model+ Car_Fuel+Bonus_Malus, data = data, family = poisson)
summary(modele)

```
```{r}
# Prédiction sur les données de test
# Appliquer la fonction d'évaluation sur le modèle MARS
result_mars_op <- evaluate_model_rmse_combine(modele, data, test)

# Afficher les résultats
print(result_mars_op$RMSE_C_train)  # RMSE combiné sur train
print(result_mars_op$RMSE_C_test)   # RMSE combiné sur test
```




---

### 🔹 **2. Analyse des Variables Catégorielles (`Car_Model`, `Car_Fuel`)**
Les variables `Car_Model` et `Car_Fuel` sont **catégorielles**. On peut compter leur **fréquence**.

```{r}
# Fréquence des modèles de voitures
table(voiture_data$Car_Model)

# Fréquence des types de carburant
table(voiture_data$Car_Fuel)
```

**Autre option : regrouper et afficher un résumé des proportions**
```{r}
prop.table(table(voiture_data$Car_Fuel)) * 100  # Pourcentage de chaque type de carburant
```

📊 **Interprétation :**
- La **distribution des modèles de voiture** montre les marques les plus courantes.
- La **répartition du type de carburant** permet de voir si `Diesel` ou `Essence` domine.

---

### 🔹 **3. Visualisation des Variables**
#### **Histogrammes pour `Car_Power` et `Car_Age`**
```{r}
library(ggplot2)

# Histogramme de la puissance des voitures
ggplot(voiture_data, aes(x = Car_Power)) +
  geom_histogram(bins = 20, fill = "blue", alpha = 0.7) +
  labs(title = "Distribution de la Puissance des Voitures", x = "Car Power", y = "Fréquence")

# Histogramme de l'âge des voitures
ggplot(voiture_data, aes(x = Car_Age)) +
  geom_histogram(bins = 20, fill = "red", alpha = 0.7) +
  labs(title = "Distribution de l'Âge des Voitures", x = "Car Age", y = "Fréquence")
```

---

### 🔹 **4. Corrélations entre les Variables de la Voiture**
Si vous souhaitez voir comment l'âge et la puissance des véhicules sont **corrélés**, utilisez :

```{r}
cor(voiture_data$Car_Power, voiture_data$Car_Age, use = "complete.obs")
```

📊 **Si la corrélation est négative**, cela signifie que les **voitures plus récentes** ont tendance à être **plus puissantes**.

---

### ✅ **Résumé Final**
- **Variables continues (`Car_Power`, `Car_Age`)** :
  - Moyenne, médiane, min/max, écart-type.
  - Visualisation par histogrammes.
- **Variables catégorielles (`Car_Model`, `Car_Fuel`)** :
  - Tableaux de fréquences.
  - Visualisation en barplot.
- **Corrélation entre l'âge et la puissance du véhicule**.

💡 **Cette analyse permet d'extraire des informations clés sur le parc automobile couvert par l'assurance ! 🚗📊**