---
title: "Regression model"
author: "Ulrich Nguepkap Katchuang"
date: "`r Sys.Date()`"
output:
  rmdformats::robobook:
    highlight: kate
    use_bookdown: true
    lightbox: true
    gallery: true
    code_folding: hide
    train_print: paged
    theme: flatly
    toc_float:
      collapsed: false
      smooth_scroll: true
params:
  region: France
  year: 2025
editor_options: 
  markdown: 
    wrap: sentence
---

## Introduction

Ce document présente une approche structurée de la modélisation pour la prédiction des sinistres dans un contexte d'assurance. Le rapport décrit l'importation et le prétraitement des données, la construction de modèles séquentiels (modèles logistiques et régression de Poisson) pour prédire le nombre de sinistres, ainsi que l'évaluation et l'optimisation des seuils de décision. Chaque section est accompagnée d'explications détaillées sur les choix méthodologiques et les techniques employées.

## Préparation des données

Dans cette section, nous importons le jeu de données et préparons les variables pour la modélisation. Les variables catégorielles sont converties en facteurs, et seules les variables pertinentes sont retenues pour l'analyse.

```{r setup, include=FALSE}
knitr::opts_chunk$set(
  echo = TRUE,
  warning = FALSE,
  message = FALSE,
  tidy = TRUE
)

source("functions.R")
```

```{r data_display}
library(rmarkdown)
library(dplyr)

# Importation des données depuis le fichier CSV
df <- read.csv('./data/train_set_clean.csv', header = TRUE, sep = ",", dec = ".")
test_katia <- read.csv('./data/test_set_clean.csv', header = TRUE, sep = ",", dec = ".")

# Classification des variables via une fonction externe
variables <- classifier_variables_tab(df)
numeric_variables <- variables$variables_numeriques
categorical_variables <- append(variables$variables_categorielles, variables$variables_binaires)


# Conversion des variables catégorielles en facteurs
df[categorical_variables] <- lapply(df[categorical_variables], factor)
variables <- classifier_variables_tab(df)
numeric_variables <- variables$variables_numeriques
test_katia[categorical_variables] <- lapply(test_katia[categorical_variables], factor)    

# Sélection des variables pertinentes pour la modélisation
train <- df %>% dplyr::select(-Car_Age, -Age, -Age_log, -Inhab_density, -Car_Model)
test_katia <- test_katia %>% dplyr::select(-Car_Age, -Age, -Age_log, -Inhab_density, -Car_Model)
```

## Modélisation

La modélisation est réalisée en plusieurs étapes. Tout d'abord, nous générons des variables binaires à partir de la variable `Claim` pour structurer le problème en sous-étapes. Ensuite, plusieurs modèles sont entraînés :

1. Un modèle logistique pour prédire la présence ou l'absence d'un sinistre.
2. Un second modèle logistique pour distinguer entre un sinistre unique et plusieurs sinistres.
3. Un troisième modèle logistique pour affiner la distinction lorsque le nombre de sinistres dépasse une certaine valeur.
4. Un modèle de régression de Poisson pour estimer précisément le nombre de sinistres lorsque les précédentes étapes indiquent un nombre élevé.

```{r modele_composite}
library(dplyr)
library(caret)
library(nnet)

# Fonction pour entraîner les modèles avec oversampling
modele <- function(data) {
  set.seed(2025)  # Assurer la reproductibilité des résultats
  
  # Création des variables binaires pour les différentes étapes de prédiction
  data_copy <- data %>%
    mutate(
      Claim_bin = as.factor(ifelse(Claim > 0, 1, 0)),   # 0 : pas de sinistre, 1 : sinistre
      Claim_1_plus = as.factor(ifelse(Claim > 1, 1, 0)),  # 0 : un sinistre, 1 : plus d'un sinistre
      Claim_2_plus = as.factor(ifelse(Claim > 2, 1, 0))   # 0 : deux sinistres, 1 : plus de deux sinistres
    )
  
  # Conversion de la variable d'origine en facteur pour le modèle binaire
  data_copy$Claim <- as.factor(data_copy$Claim)
  
  # Modèle 1 : Prédiction de la présence ou non d'un sinistre
  model_bin <- glm(Claim_bin ~ ., data = data_copy %>% dplyr::select(-Claim_1_plus, -Claim_2_plus, -Claim), family = binomial)
  
  # Sélection des données pour les cas présentant un sinistre
  data_sinistre <- data_copy %>% filter(Claim_bin == 1) %>% dplyr::select(-Claim_bin)
  table(data_sinistre$Claim_2_plus)
  
  # Modèle 2 : Prédiction entre un sinistre et plusieurs sinistres
  model_1_plus <- glm(Claim_1_plus ~ ., data = data_sinistre %>% dplyr::select(-Claim_2_plus, -Claim), family = binomial)
  
  # Sélection des cas où plusieurs sinistres sont possibles
  data_1_plus <- data_sinistre %>% filter(Claim_1_plus == 1) %>% dplyr::select(-Claim_1_plus)
  
  # Modèle 3 : Prédiction entre exactement deux sinistres et plus de deux sinistres
  model_2_plus <- glm(Claim_2_plus ~ ., data = data_1_plus %>% dplyr::select(-Claim), family = binomial)
  
  # Sélection des données pour la régression de Poisson (plus de deux sinistres)
  data_2_plus <- data_1_plus %>% filter(Claim_2_plus == 1) %>% dplyr::select(-Claim_2_plus)
  data_2_plus$Claim <- as.numeric(data_2_plus$Claim)
  data_2_plus$Claim <- as.integer(data_2_plus$Claim)
  
  # Modèle 4 : Régression de Poisson pour estimer le nombre de sinistres
  model_poisson <- glm(Claim ~ ., data = data_2_plus, family = poisson)
  
  return(list(model_bin = model_bin,
              model_1_plus = model_1_plus,
              model_2_plus = model_2_plus,
              model_poisson = model_poisson))
}
```

## Prédiction

La fonction de prédiction applique les modèles de façon séquentielle. Pour chaque observation, le processus est le suivant :

1. Le modèle binaire détermine si un sinistre est présent.
2. Si un sinistre est détecté, le modèle "1_plus" distingue entre un sinistre unique et plusieurs sinistres.
3. En cas de prédiction de plusieurs sinistres, le modèle "2_plus" précise si le nombre est exactement de deux.
4. Lorsque le modèle "2_plus" indique plus de deux sinistres, le modèle de Poisson est utilisé pour estimer le nombre exact.

```{r response}
predict_claims <- function(models, data,
                           threshold_bin = 0.5,
                           threshold_1_plus = 0.5,
                           threshold_2_plus = 0.5) {
  # Création d'une copie du jeu de données pour préserver les données originales
  data_copy <- data
  
  # 1. Prédiction du modèle binaire : présence ou absence de sinistre
  prob_bin <- predict(models$model_bin, newdata = data_copy, type = "response")
  pred_bin <- ifelse(prob_bin > threshold_bin, 1, 0)
  
  # Initialisation du vecteur qui contiendra les prédictions finales
  final_pred <- numeric(nrow(data_copy))
  
  # Traitement de chaque observation
  for (i in 1:nrow(data_copy)) {
    if (pred_bin[i] == 0) {
      final_pred[i] <- 0
    } else {
      # Prédiction avec le modèle "1_plus"
      prob_1_plus <- predict(models$model_1_plus, newdata = data_copy[i, , drop = FALSE], type = "response")
      pred_1_plus <- ifelse(prob_1_plus > threshold_1_plus, 1, 0)
      
      if (pred_1_plus == 0) {
        final_pred[i] <- 1
      } else {
        # Prédiction avec le modèle "2_plus"
        prob_2_plus <- predict(models$model_2_plus, newdata = data_copy[i, , drop = FALSE], type = "response")
        pred_2_plus <- ifelse(prob_2_plus > threshold_2_plus, 1, 0)
        
        if (pred_2_plus == 0) {
          final_pred[i] <- 2
        } else {
          # Estimation du nombre de sinistres avec le modèle de Poisson
          pred_poisson <- predict(models$model_poisson, newdata = data_copy[i, , drop = FALSE], type = "response")
          final_pred[i] <- round(pred_poisson)
        }
      }
    }
  }
  
  return(final_pred)
}
```

## Partitionnement et Rééchantillonnage

Pour valider les modèles, le jeu de données est partitionné en deux ensembles : un ensemble d'entraînement (80 %) et un ensemble de test (20 %). Par ailleurs, une technique de rééchantillonnage est appliquée afin d'équilibrer la distribution des sinistres entre les différentes classes.

```{r sampling}
library(caret)

# Fixation d'une graine pour assurer la reproductibilité
set.seed(2025)

# Partitionnement du jeu de données en 80 % pour l'entraînement et 20 % pour le test
index <- createDataPartition(train$Claim, p = 0.8, list = FALSE)
train_final <- train[index, ]    # Ensemble d'entraînement
test_final  <- train[-index, ]   # Ensemble de test

# Affichage des dimensions des ensembles
cat("Taille de l'ensemble d'entraînement :", nrow(train_final), "\n")
cat("Taille de l'ensemble de test :", nrow(test_final), "\n")

# Affichage de la distribution des sinistres dans chaque ensemble
cat("\nDistribution des sinistres dans l'ensemble d'entraînement :\n")
print(table(train_final$Claim))

cat("\nDistribution des sinistres dans l'ensemble de test :\n")
print(table(test_final$Claim))
```


## Entraînement et Évaluation des Modèles

Les modèles sont entraînés sur l'ensemble d'entraînement. Ensuite, la fonction `predict_claims` est utilisée pour générer des prédictions sur l'ensemble de test. L'évaluation se fait à l'aide de l'erreur quadratique moyenne (RMSE) calculée par classe et sous forme combinée.

```{r}
# Entraînement des modèles sur l'ensemble d'entraînement
models <- modele(train)
```

```{r}
# Prédictions sur le jeu de test en ajustant les seuils pour chaque modèle
y_pred <- predict_claims(models, test_final, threshold_bin = 0.3, threshold_1_plus = 0.2, threshold_2_plus = 0.1)
```

```{r}
# Affichage des distributions des prédictions et des valeurs réelles
table(y_pred)
table(test_final$Claim)
```

```{r rmse_combines}
library(Metrics)

# Fonction pour calculer le RMSE par classe et le RMSE combiné
rmse_combine <- function(y_true, y_pred) {
  # Définition des classes selon la fréquence des sinistres
  C1 <- which(y_true %in% c(0, 1))  # Classe très fréquente
  C2 <- which(y_true == 2)          # Classe fréquente
  C3 <- which(y_true == 3)          # Classe rare
  C4 <- which(y_true >= 4)          # Classe très rare

  # Calcul du RMSE pour chaque classe (si présente)
  rmse_1 <- if (length(C1) > 0) rmse(y_true[C1], y_pred[C1]) else NA
  rmse_2 <- if (length(C2) > 0) rmse(y_true[C2], y_pred[C2]) else NA
  rmse_3 <- if (length(C3) > 0) rmse(y_true[C3], y_pred[C3]) else NA
  rmse_4 <- if (length(C4) > 0) rmse(y_true[C4], y_pred[C4]) else NA

  # Calcul du RMSE combiné en prenant la moyenne des valeurs non manquantes
  rmse_values <- c(rmse_1, rmse_2, rmse_3, rmse_4)
  RMSE_C <- mean(rmse_values, na.rm = TRUE)

  # Affichage des résultats par classe et du RMSE global
  print(paste("RMSE C1 :", round(rmse_1, 4)))
  print(paste("RMSE C2 :", round(rmse_2, 4)))
  print(paste("RMSE C3 :", round(rmse_3, 4)))
  print(paste("RMSE C4 :", round(rmse_4, 4)))
  print(paste("RMSE Combiné (RMSE_C) :", round(RMSE_C, 4)))

  return(RMSE_C)
}
```

```{r}
# Évaluation sur le jeu de test
y_pred <- predict_claims(models, test_final, threshold_bin = 0.05, threshold_1_plus = 0.2, threshold_2_plus = 0.1)
table(y_pred)
y_true <- test_final$Claim
rmse_c_result <- rmse_combine(y_true, y_pred)
```

```{r}
# Évaluation sur l'ensemble d'entraînement
y_true <- train_final$Claim
y_pred <- predict_claims(models, train_final, threshold_bin = 0.05, threshold_1_plus = 0.2, threshold_2_plus = 0.1)
rmse_c_result <- rmse_combine(y_true, y_pred)
```

## Optimisation des Seuils

Afin d'optimiser la performance, une fonction objectif est définie pour ajuster les seuils de décision utilisés dans la fonction de prédiction. L'optimisation se fait en minimisant le RMSE combiné à l'aide de la méthode "L-BFGS-B".

```{r eval=FALSE}
# Chargement des bibliothèques nécessaires pour l'optimisation
library(Metrics)
library(dplyr)

# Fonction objectif pour l'optimisation des seuils
objective_thresholds <- function(thresholds, models, test_final) {
  # Extraction des seuils
  threshold_bin    <- thresholds[1]
  threshold_1_plus <- thresholds[2]
  threshold_2_plus <- thresholds[3]
  
  # Prédiction avec les seuils spécifiés
  y_pred <- predict_claims(models, test_final, 
                           threshold_bin = threshold_bin, 
                           threshold_1_plus = threshold_1_plus, 
                           threshold_2_plus = threshold_2_plus)
  
  # Calcul du RMSE combiné
  rmse_value <- rmse_combine(test_final$Claim, y_pred)
  return(rmse_value)
}

# Paramètres initiaux pour l'optimisation
init_thresholds <- c(0.1, 0.3, 0.1)

# Optimisation des seuils en utilisant la méthode "L-BFGS-B" avec bornes [0, 1]
opt_result <- optim(par = init_thresholds, 
                    fn = objective_thresholds, 
                    models = models, 
                    test_final = test_final,
                    method = "L-BFGS-B", 
                    lower = rep(0, 3), 
                    upper = rep(1, 3),
                    control = list(fnscale = 1))

# Affichage des résultats de l'optimisation
cat("Seuils optimaux :\n")
cat("threshold_bin    =", round(opt_result$par[1], 4), "\n")
cat("threshold_1_plus =", round(opt_result$par[2], 4), "\n")
cat("threshold_2_plus =", round(opt_result$par[3], 4), "\n")
cat("RMSE combiné minimal :", round(opt_result$value, 4), "\n")
```

## Conclusion

Ce rapport présente une méthode complète de modélisation pour la prédiction des sinistres. Il inclut la préparation des données, la construction d'une chaîne de modèles de régression, l'évaluation des performances par RMSE, ainsi que l'optimisation des seuils de décision. La démarche décrite offre une base solide pour l'analyse et l'interprétation des sinistres dans un contexte d'assurance.
```
