---
title: "Modèle XGBoost pour la Prédiction des Sinistres"
output: html_document
---


Ce document présente l'entraînement d'un modèle de régression XGBoost pour prédire le nombre de sinistres d'un assuré. Nous évaluons les performances du modèle à l'aide du Root Mean Square Error (RMSE), ainsi qu'une version pondérée du RMSE par catégorie de sinistre.




Fonction de métrique personnalisée

Nous définissons une métrique personnalisée `custom_rmse_c()` qui calcule le RMSE par classe de sinistre et en fait la moyenne.

```{r}
custom_rmse_c <- function(preds, dtrain) {
  labels <- getinfo(dtrain, "label")

  C_1 <- which(labels %in% c(0, 1))
  C_2 <- which(labels == 2)
  C_3 <- which(labels == 3)
  C_4 <- which(labels > 3)

  rmse_1 <- ifelse(length(C_1) > 0, rmse(labels[C_1], preds[C_1]), NA)
  rmse_2 <- ifelse(length(C_2) > 0, rmse(labels[C_2], preds[C_2]), NA)
  rmse_3 <- ifelse(length(C_3) > 0, rmse(labels[C_3], preds[C_3]), NA)
  rmse_4 <- ifelse(length(C_4) > 0, rmse(labels[C_4], preds[C_4]), NA)

  rmse_c <- mean(c(rmse_1, rmse_2, rmse_3, rmse_4), na.rm = TRUE)

  return(list(metric = "custom_rmse_c", value = rmse_c))
}
```

---

2. Préparation des données

Nous divisons les données en jeu d'entraînement (80%) et jeu de test (20%), puis nous créons des matrices compatibles avec XGBoost.

```{r}
# Chargement des bibliothèques nécessaires
library(xgboost)
library(caret)
library(Metrics)
library(dplyr)

# Paramètres globaux
data <- train_final
test_ratio <- 0.2
nrounds <- 100
seed <- 2025

set.seed(seed)

# Division des données en train et test
trainIndex <- createDataPartition(data$Claim, p = 1 - test_ratio, list = FALSE)
train_data <- data[trainIndex, ]
test_data  <- data[-trainIndex, ]

# Création des matrices de prédicteurs
X_train <- model.matrix(~ . - 1, data = train_data %>% select(-Claim))
X_test  <- model.matrix(~ . - 1, data = test_data %>% select(-Claim))

# Extraction de la variable cible
y_train <- train_data$Claim
y_test  <- test_data$Claim

# Création des DMatrix pour XGBoost
dtrain <- xgb.DMatrix(data = X_train, label = y_train)
dtest  <- xgb.DMatrix(data = X_test, label = y_test)
```

Entraînement du modèle XGBoost

Nous utilisons un modèle XGBoost avec une régression de Poisson (`count:poisson`) pour modéliser les sinistres.

```{r}
# Définition des paramètres du modèle
params <- list(
  booster          = "gbtree",
  objective        = "count:poisson",
  eval_metric      = custom_rmse_c,
  eta              = 0.1,
  subsample        = 0.8,
  colsample_bytree = 0.8
)

# Liste de surveillance
watchlist <- list(train = dtrain, eval = dtest)

# Entraînement du modèle
model <- xgb.train(
  params                = params,
  data                  = dtrain,
  nrounds               = nrounds,
  watchlist             = watchlist,
  early_stopping_rounds = 10,
  verbose               = 1, 
  maximize              = FALSE
)
```

---

Évaluation du modèle

Nous évaluons le modèle à l'aide du RMSE standard et du RMSE combiné pondéré par classe.

```{r}
# Prédictions sur le jeu d'entraînement et de test
y_train_pred <- predict(model, dtrain)
y_test_pred<- predict(model, dtest)

# Calcul du RMSE standard
rmse_train <- rmse(y_train, y_train_pred)
rmse_test  <- rmse(y_test, y_test_pred)

cat("RMSE sur le train :", round(rmse_train, 4), "\n")
cat("RMSE sur le test :", round(rmse_test, 4), "\n")
```


Calcul du RMSE combiné

Nous calculons ensuite le RMSE combiné pour le train et le test.

```{r}
rmse_comb_train <- calculate_class_rmse (X_train, X_test, y_train, y_test, y_train_pred, y_test_pred)
cat("RMSE combiné sur le train :", round(rmse_comb_train, 4), "\n")

rmse_comb_test <- rmse_combine(y_test, pred_test)
cat("RMSE combiné sur le test :", round(rmse_comb_test, 4), "\n")
```


Ce modèle XGBoost permet de prédire le nombre de sinistres en s'appuyant sur une régression de Poisson. Nous avons évalué ses performances à l'aide de deux métriques :
- Le RMSE standard, qui mesure l'écart moyen entre les valeurs réelles et prédites.
- Le RMSE combiné, qui ajuste l'évaluation en fonction de la fréquence des sinistres.

L'utilisation de la métrique `custom_rmse_c()` nous permet d'améliorer la prise en compte des sinistres rares dans la prédiction.


Ce document est maintenant prêt à être utilisé pour un rapport clair et compréhensible.