---
title: "Rapport expert: Prédiction du nombre de sinistres pour assurance responsabilité civile automobile"
author: "Aya Berraho, Lijia Zhou, Ulrich Nguepkat Kaptchuang"
date: "2025-01-01"
institute: "Université Paris-Dauphine"
departement: "Master 2 ISF"
lang: fr
output:
  rmdformats::robobook:
    highlight: kate
    use_bookdown: true
    css: style.css
    lightbox : true
    gallery: true
    code_folding: none
    message: FALSE
    warnings: FALSE
editor_options: 
  markdown: 
    wrap: 72
---

```{r setup, include=FALSE}
## Global options
knitr::opts_chunk$set(cache = FALSE, warning = FALSE, message = FALSE, fig.retina = 2)
options(encoding = 'UTF-8')
```

```{r, include=FALSE, results = "hide", message = FALSE, warning = FALSE}
source("functions.R")
library(ggplot2)
library(dplyr)
library(rmarkdown)
library(kableExtra)
library(corrplot)
`````

# Introduction 

# Analyse des données 

## Importation des données 
On commençe par importer nos jeux de données `train` et `test`. Puis on affiche le `train` afin d'observer l'allure des données. 
```{r}
# Téléchargement du jeu de données 
train<-read.csv('./data/train_set.csv', header = T, sep = ",",dec=".")
test<-read.csv('./data/test_set.csv', header = T, sep = ",",dec=".")
set.seed(2025)

# Affichage du jeu de données sous forme de tableau
rmarkdown::paged_table(train)
```
Ensuite on affiche un tableau affichant le nom de chaque variable avec son type et le nombre de valeurs manquantes pour chacune d'entre elles. 
```{r}
variable_summary <- data.frame(
  Type = sapply(train, class),
  Missing_Values = sapply(train, function(x) sum(is.na(x))))

variable_summary %>%
  kable(format = "html", caption = "Résumé des variables") %>%
  kable_styling(bootstrap_options = c("striped", "hover", "condensed", "responsive"))
```
On remarque qu'il n' y a aucune valeurs manquantes.

```{r}
summary(train)
`````

## Transformation des données 

```{r}
#Supprimer la variable PolID
train<-train %>% select(-PolID)
test<-test %>% select(-PolID)
```

```{r}
#Transformer la variable Bonus_Malus en variables binaire 
train$Bonus_Malus <- ifelse(train$Bonus_Malus < 100, "Bonus", "Malus")
test$Bonus_Malus <- ifelse(test$Bonus_Malus < 100, "Bonus", "Malus")
```

```{r}
# Transformer les variables catégorielles en facteurs
train$Car_Model <- as.factor(train$Car_Model)
train$Car_Fuel <- as.factor(train$Car_Fuel)
train$Urban_rural_class <- as.factor(train$Urban_rural_class)
train$French_region <- as.factor(train$French_region)
train$Bonus_Malus <- as.factor (train$Bonus_Malus)
````

```{r}
summary(train)
```
## Distribution de la variable cible 

```{r}
plot_percentage(train,"Claim",5)
```

## Corrélation entre les variables 

```{r}
numeric_vars <- train[, sapply(train, is.numeric)]
```


```{r}
# Matrice de corrélation
cor_matrix <- cor(numeric_vars, use = "complete.obs")

# Affichage de la moitié supérieure uniquement
corrplot(cor_matrix, method = "color", type = "upper", 
         tl.col = "black", tl.cex = 0.8, addCoef.col = "black")
```

