---
title: "Rapport expert: Prédiction du nombre de sinistres pour assurance responsabilité civile automobile"
author: "Aya Berraho, Lijia Zhou, Ulrich Nguepkat Kaptchuang"
date: "2025-01-01"
institute: "Université Paris-Dauphine"
departement: "Master 2 ISF"
lang: fr
output:
  rmdformats::robobook:
    highlight: kate
    use_bookdown: true
    css: style.css
    lightbox : true
    gallery: true
    code_folding: none
    message: FALSE
    warnings: FALSE
editor_options: 
  markdown: 
    wrap: 72
---

```{r setup, include=FALSE}
## Global options
knitr::opts_chunk$set(cache = FALSE, warning = FALSE, message = FALSE, fig.retina = 2)
options(encoding = 'UTF-8')
```

```{r, include=FALSE, results = "hide", message = FALSE, warning = FALSE}
source('functions.R')
library(ggplot2)
library(dplyr)
library(rmarkdown)
library(kableExtra)
library(corrplot)
library(tidyr)
library(GGally)
library(caret)
library(Metrics)
library(rsample) 
library(glmnet)
library(MASS)
library(gridExtra)
library(sf)
```

# Introduction 

# Analyse des données 

## Importation des données 
On commençe par importer nos jeux de données `train` et `test`. Puis on affiche le `train` afin d'observer l'allure des données.

```{r}
# Téléchargement du jeu de données 
train<-read.csv('train_set.csv', header = T, sep = ",",dec=".")
test<-read.csv('test_set.csv', header = T, sep = ",",dec=".")

# Affichage du jeu de données sous forme de tableau
rmarkdown::paged_table(train)
```
```{r}
summary(train)
```

Ensuite on affiche un tableau affichant le nom de chaque variable avec son type et le nombre de valeurs manquantes pour chacune d'entre elles. 
```{r}
variable_summary_train <- data.frame(
  Type = sapply(train, class),
  Missing_Values = sapply(train, function(x) sum(is.na(x))))

variable_summary_train %>%
  kable(format = "html", caption = "Résumé des variables TRAIN") %>%
  kable_styling(bootstrap_options = c("striped", "hover", "condensed", "responsive"))
```
```{r}
# Résumé des variables pour le jeu de test
variable_summary_test <- data.frame(
  Type = sapply(test, class),
  Missing_Values = sapply(test, function(x) sum(is.na(x)))
)

# Affichage sous forme de tableau
variable_summary_test %>%
  kable(format = "html", caption = "Résumé des variables (TEST)") %>%
  kable_styling(bootstrap_options = c("striped", "hover", "condensed", "responsive"))
```

On remarque qu'il n' y a aucune valeurs manquantes.

## Transformation des données 

```{r}
#Supprimer la variable PolID
train <- subset(train, select = -PolID)
test <- subset(test, select = -PolID)
```

```{r}
#Division en variables numériques et catégorielles 
numeric_cols <- c("Period_Exp", "Car_Power", "Car_Age", "Age", "Bonus_Malus", "Inhab_density")
categorical_cols <- c("Car_Model", "Car_Fuel", "Urban_rural_class", "French_region")
```

```{r}
# Nombre de catégories par variable
cat_counts_train <- sapply(train[categorical_cols], function(x) length(unique(x)))
cat_counts_test <- sapply(test[categorical_cols], function(x) length(unique(x)))
print(cat_counts_train)
print(cat_counts_test)
```

```{r}
# Transformer les variables catégorielles en facteurs
train[categorical_cols] <- lapply(train[categorical_cols], as.factor)
test[categorical_cols] <- lapply(test[categorical_cols], as.factor)
```

```{r}
#Vérification
summary(train)
summary(test)
```

## Observations des distributions 

```{r}
# Distribution de la variable cible 
plot_percentage(train,"Claim",5)
```
La distribution de la variable cible `Claim` montre un fort déséquilibre dans les données. En effet, 96.32% des contrats n’ont enregistré aucun sinistre, tandis que seulement 3.48% en comptent un, et les cas avec deux sinistres ou plus sont extrêmement rares (moins de 0.2%). Ce désiquilibre pose un défi en modélisation. Un modèle classique risque d’être biaisé en faveur des prédictions nulles, réduisant ainsi sa capacité à identifier les cas de sinistre.

Plusieurs stratégies peuvent alors être envisagées. On pourrait utiliser un modèle de comptage, comme une régression de Poisson ou une régression binomiale négative, qui sont adaptées aux variables discrètes et asymétriques. D'autre part, une approche basée sur le rééchantillonnage (sous-échantillonnage des contrats sans sinistre ou sur-échantillonnage des sinistres) pourrait améliorer l’apprentissage du modèle. Une autre alternative serait de transformer le problème en classification binaire (sinistre vs. pas de sinistre) avec une régression logistique.

```{r}
# Créer le vecteur de correspondance
region_mapping <- c(`Ile-de-France` = "Île-de-France", `Champagne-Ardenne` = "Champagne-Ardenne",
    Picardie = "Picardie", `Haute-Normandie` = "Haute-Normandie", Centre = "Centre",
    `Basse-Normandie` = "Basse-Normandie", Bourgogne = "Bourgogne", `Nord-Pas-de-Calais` = "Nord-Pas-de-Calais",
    Lorraine = "Lorraine", Alsace = "Alsace", `Franche-Comte` = "Franche-Comté",
    `Pays-de-la-Loire` = "Pays de la Loire", Bretagne = "Bretagne", `Poitou-Charentes` = "Poitou-Charentes",
    Aquitaine = "Aquitaine", `Midi-Pyrenees` = "Midi-Pyrénées", Limousin = "Limousin",
    `Rhone-Alpes` = "Rhône-Alpes", Auvergne = "Auvergne", `Languedoc-Roussillon` = "Languedoc-Roussillon",
    `Provence-Alpes-Cotes-D'Azur` = "Provence-Alpes-Côte d'Azur", Corse = "Corse")

# Appliquer la correspondance aux noms de régions dans le jeu de données
train_old <- train %>%
    mutate(French_region = recode(French_region, !!!region_mapping))
test_old <- test %>%
    mutate(French_region = recode(French_region, !!!region_mapping))
```

```{r}
# Calcul du nombre total de Claim par région
old_claim_region <- train_old %>%
    group_by(French_region) %>%
    summarise(Total_Claim = sum(Claim))
old_france_map <- st_read("regions-avant-redecoupage-2015.geojson")
# Joindre la carte avec les données
old_france_map <- old_france_map %>%
    left_join(old_claim_region, by = c(nom = "French_region"))


# Tracer la carte
centroides <- old_france_map %>%
    st_centroid() %>%
    mutate(long = st_coordinates(.)[, 1], lat = st_coordinates(.)[, 2])
ggplot(old_france_map) + geom_sf(aes(fill = Total_Claim), color = "white") + scale_fill_viridis_c(option = "C",
    na.value = "grey90") + geom_text(data = centroides, aes(x = long, y = lat, label = nom),
    color = "black", size = 2, fontface = "bold") + theme_minimal() + labs(title = "Répartition des sinistres (Claim) par région en France",
    fill = "Total Claim")
```
```{r}
old_risk_region <- train_old %>%
    group_by(French_region) %>%
    summarise(Total_Subscriptions = n(),
              Total_Claim = sum(Claim)) %>%
    mutate(Sinistralité_pour_1000 = (Total_Claim / Total_Subscriptions) * 1000)  # Normalisation
old_france_map <- old_france_map %>%
    left_join(old_risk_region, by = c(nom = "French_region"))
ggplot(old_france_map) +
    geom_sf(aes(fill = Sinistralité_pour_1000), color = "white") +  # Utilisation du taux
    scale_fill_viridis_c(option = "C", na.value = "grey90") +
    geom_text(data = centroides, aes(x = long, y = lat, label = nom),
              color = "black", size = 2, fontface = "bold") +
    theme_minimal() +
    labs(title = "Taux de sinistralité par région en France (pour 1000 souscripteurs)",
         fill = "Sinistres / 1000 souscripteurs")  # Modification de la légende
```

```{r}
# Créer une liste vide pour stocker les graphiques
plot_list <- list()

# Boucle sur chaque variable numérique
for (col in numeric_cols) {
  p <- ggplot(train, aes_string(x = col)) +
    geom_histogram(bins = 30, fill = "steelblue", color = "black", alpha = 0.7) +
    labs(title = paste("Distribution de", col), x = col, y = "Fréquence") +
    theme_minimal()+
    theme(plot.title = element_text(size = 9, face = "bold"))
  
  # Ajouter le graphique à la liste
  plot_list[[col]] <- p
}

# Afficher les graphiques (en 3 colonnes pour un affichage optimisé)
do.call("grid.arrange", c(plot_list, ncol = 3))
```
```{r}
age_distribution <- table(cut(train$Age, breaks = c(18, 25, 35, 45, 55, 65, 75, 85, 95, 105),
                              labels = c("18-24", "25-34", "35-44", "45-54", "55-64", "65-74", "75-84", "85-94", "95+"), right = FALSE))

print("📊 Nombre de personnes par tranche d'âge :")
print(age_distribution)
```
```{r}
car_age_distribution <- table(cut(train$Car_Age, breaks = c(0, 5, 10, 15, 20, 30, 40, 60, 105),
                                  labels = c("0-4", "5-9", "10-14", "15-19", "20-29", "30-39", "40-59","60+"), right = FALSE))

print("\n🚗 Nombre de voitures par tranche d'âge de voiture :")
print(car_age_distribution)
```
```{r}
# Calcul du quantile 0.01 pour l'âge du conducteur et l'âge de la voiture
quantile_age_conducteur <- quantile(train$Age, probs = 0.995, na.rm = TRUE)
quantile_age_voiture <- quantile(train$Car_Age, probs = 0.999, na.rm = TRUE)

# Affichage des résultats
cat("📊 Quantile 0.01 de l'âge du conducteur :", quantile_age_conducteur, "\n")
cat("📊 Quantile 0.01 de l'âge de la voiture :", quantile_age_voiture, "\n")
```


## Corrélation entre les variables 

```{r}
# Convertir les variables catégorielles en nombres
train$Car_Model <- as.numeric(as.factor(train$Car_Model))
train$Car_Fuel <- as.numeric(as.factor(train$Car_Fuel))
train$Urban_rural_class <- as.numeric(as.factor(train$Urban_rural_class))
train$French_region <- as.numeric(as.factor(train$French_region))

ggcorr(train, label = TRUE, label_round = 2, low = "blue", mid = "white", high = "red", size = 2.5) + 
  ggtitle("Matrice de corrélation des variables") +
  theme(axis.text.x = element_text(angle = 40, hjust = 0,5, size = 3),  # Rotation + réduction taille
        axis.text.y = element_text(size = 2))  # Taille réduite sur l'axe Y
```

Après analyse de la matrice, on remarque une corrélation négative entre l'âge du conducteur `Age` et le coefficient `Bonus_Malus` (-0.48) est significative. Elle traduit le fait que les conducteurs plus jeunes ont tendance à accumuler plus de malus, tandis que les conducteurs plus expérimentés bénéficient d'un bonus. Une autre relation forte apparaît entre la densité d’habitants `Inhab_density` et la classe urbaine `Urban_rural_class` (0.59), confirmant que les zones urbaines ont une densité de population plus élevée.

La variable cible `Claim` (nombre de sinistres) n’entretient que de faibles corrélations avec les autres variables. Par exemple, la période d’exposition `Period_Exp` est légèrement corrélée avec le nombre de sinistres (0.09), ce qui est intuitif : plus une assurance est active longtemps, plus elle a de chances d’être associée à un sinistre. Cependant, les autres variables, comme l’âge du conducteur, la puissance du véhicule `Car_Power` ou le type de carburant `Car_Fuel`, montrent des relations très faibles avec `Claim`, montrant que ces facteurs seuls n’expliquent pas directement la survenue des sinistres.

```{r}
train
```
```{r}
# Revenir à des facteurs 
train[categorical_cols] <- lapply(train[categorical_cols], as.factor)
str(train)
```
```{r}
# Standardidasation des données numériques 
scaler <- preProcess(train[, numeric_cols], method = c("center", "scale"))

train_scaled <- train
test_scaled <- test

train_scaled[, numeric_cols] <- predict(scaler, train[, numeric_cols])
test_scaled[, numeric_cols] <- predict(scaler, test[, numeric_cols])
```

```{r}
train_scaled 
test_scaled
```

# Modèle Régression de Poisson 

```{r}
# Calcul de la moyenne et de la variance de Claim
mean_claim <- mean(train$Claim)
var_claim <- var(train$Claim)

cat("Moyenne de Claim :", mean_claim, "\n")
cat("Variance de Claim :", var_claim, "\n")
```
La variable cible Claim est une variable de type comptage (nombre de sinistres), souvent modélisée avec une loi de Poisson.Ainsi l’analyse des caractéristiques de la variable cible Claim montre que sa moyenne (0.0389) et sa variance (0.0422) sont très proches, ce qui est un bon indicateur de l’adéquation avec une distribution de Poisson.


```{r}
set.seed(2025)

# Création de l'index pour séparer les données (80% train, 20% test)
trainIndex <- createDataPartition(train$Claim, p = 0.8, list = FALSE)

# Séparer les prédicteurs (X) et la variable cible (y)
X_train <- train[trainIndex, setdiff(names(train), "Claim")]  # Prédicteurs uniquement
y_train <- train$Claim[trainIndex]  # Variable cible

X_test <- train[-trainIndex, setdiff(names(train), "Claim")]  # Prédicteurs uniquement
y_test <- train$Claim[-trainIndex]  # Variable cible


# Affichage des tailles des ensembles
cat("📏 Taille du jeu d'entraînement :\n")
cat("- X_train :", dim(X_train), "\n")
cat("- y_train :", length(y_train), "\n\n")

cat("📏 Taille du jeu de test :\n")
cat("- X_test :", dim(X_test), "\n")
cat("- y_test :", length(y_test), "\n")
```
```{r}
X_train
```


```{r}
# Ajustement du modèle de Poisson sur le jeu d'entraînement
poisson_model1 <- glm(y_train ~ ., data = X_train, family = poisson(link = "log"))

# Résumé du modèle
summary(poisson_model1)
```
```{r}
dispersion <- sum(residuals(poisson_model1, type = "pearson")^2) / poisson_model1$df.residual
cat("Indice de dispersion :", dispersion, "\n")
```

```{r}
# Prédictions
y_train_pred1 <- predict(poisson_model1, newdata = X_train, type = "response")
y_test_pred1 <- predict(poisson_model1, newdata = X_test, type = "response")

# Arrondir les prédictions
y_train_pred1_round <- round(y_train_pred1)
y_test_pred1_round <- round(y_test_pred1)
```


```{r}
# Calcul du RMSE après arrondi
rmse_train1 <- rmse(y_train, y_train_pred1_round)
rmse_test1 <- rmse(y_test, y_test_pred1_round)

cat("RMSE sur le TRAIN :", rmse_train1, "\n\n")
cat("RMSE sur le TEST :", rmse_test1, "\n")
```

```{r}
# Définition des classes basées sur la fréquence des valeurs de Claim
C_1 <- which(y_test %in% c(0, 1))  
C_2 <- which(y_test == 2)           
C_3 <- which(y_test == 3)          
C_4 <- which(y_test > 3)          
```

```{r}
# Calcul du RMSE pour chaque classe (prédictions non arrondies)
rmse_1 <- ifelse(length(C_1) > 0, rmse(y_test[C_1], y_test_pred1[C_1]), NA)
rmse_2 <- ifelse(length(C_2) > 0, rmse(y_test[C_2], y_test_pred1[C_2]), NA)
rmse_3 <- ifelse(length(C_3) > 0, rmse(y_test[C_3], y_test_pred1[C_3]), NA)
rmse_4 <- ifelse(length(C_4) > 0, rmse(y_test[C_4], y_test_pred1[C_4]), NA)

# Calcul du RMSE combiné (moyenne des RMSE des différentes classes)
RMSE_c <- mean(c(rmse_1, rmse_2, rmse_3, rmse_4), na.rm = TRUE)

# Calcul du RMSE pour chaque classe (prédictions arrondies)
rmse_1_rounded <- ifelse(length(C_1) > 0, rmse(y_test[C_1], y_test_pred1_round[C_1]), NA)
rmse_2_rounded <- ifelse(length(C_2) > 0, rmse(y_test[C_2], y_test_pred1_round[C_2]), NA)
rmse_3_rounded <- ifelse(length(C_3) > 0, rmse(y_test[C_3], y_test_pred1_round[C_3]), NA)
rmse_4_rounded <- ifelse(length(C_4) > 0, rmse(y_test[C_4], y_test_pred1_round[C_4]), NA)

# Calcul du RMSE combiné après arrondi
RMSE_c_rounded <- mean(c(rmse_1_rounded, rmse_2_rounded, rmse_3_rounded, rmse_4_rounded), na.rm = TRUE)

# Affichage des résultats
cat("📊 RMSE combiné avant arrondi (RMSE_c) :", RMSE_c, "\n")
cat("📊 RMSE combiné après arrondi (RMSE_c_rounded) :", RMSE_c_rounded, "\n")
```

```{r}
table(y_test_pred1_round)
```



```{r}
# Ajustement du modèle réduit de Poisson
poisson_model_reduit <- glm(y_train ~ . -Car_Model -Age - French_region + Age:Bonus_Malus - Inhab_density,
                            family = poisson(link = "log"), 
                            data = X_train)

# Résumé du modèle réduit
summary(poisson_model_reduit)
```
```{r}
dispersion <- sum(residuals(poisson_model_reduit, type = "pearson")^2) / poisson_model1$df.residual
cat("Indice de dispersion :", dispersion, "\n")
```

```{r}
# Prédictions
y_train_pred2 <- predict(poisson_model_reduit, newdata = X_train, type = "response")
y_test_pred2 <- predict(poisson_model_reduit, newdata = X_test, type = "response")

# Arrondir les prédictions
y_train_pred2_round <- round(y_train_pred2)
y_test_pred2_round <- round(y_test_pred2)
```


```{r}
# Calcul du RMSE après arrondi
rmse_train2 <- rmse(y_train, y_train_pred2_round)
rmse_test2 <- rmse(y_test, y_test_pred2_round)

cat("RMSE sur le TRAIN :", rmse_train2, "\n\n")
cat("RMSE sur le TEST :", rmse_test2, "\n")
```

```{r}
# Calcul du RMSE pour chaque classe (prédictions arrondies)
rmse_21_rounded <- ifelse(length(C_1) > 0, rmse(y_test[C_1], y_test_pred2_round[C_1]), NA)
rmse_22_rounded <- ifelse(length(C_2) > 0, rmse(y_test[C_2], y_test_pred2_round[C_2]), NA)
rmse_23_rounded <- ifelse(length(C_3) > 0, rmse(y_test[C_3], y_test_pred2_round[C_3]), NA)
rmse_24_rounded <- ifelse(length(C_4) > 0, rmse(y_test[C_4], y_test_pred2_round[C_4]), NA)

# Calcul du RMSE combiné après arrondi
RMSE_c2_rounded <- mean(c(rmse_21_rounded, rmse_22_rounded, rmse_23_rounded, rmse_24_rounded), na.rm = TRUE)

# Affichage des résultats
cat("📊 RMSE combiné :", RMSE_c2_rounded, "\n")
```


```{r}
poisson_model3 <- glm(y_train ~ . -French_region + Age:Bonus_Malus - Inhab_density -Car_Model -Age, 
                       family = quasipoisson(link = "log"), data = X_train)
summary(poisson_model3)
```
```{r}
# 4️⃣ Vérification de la dispersion du modèle Poisson
dispersion <- sum(residuals(poisson_model3, type = "pearson")^2) / poisson_model2$df.residual
cat("📊 Indice de dispersion :", dispersion, "\n")
```

```{r}
# Prédictions
y_train_pred3 <- predict(poisson_model3, newdata = X_train, type = "response")
y_test_pred3 <- predict(poisson_model3, newdata = X_test, type = "response")

# Arrondir les prédictions
y_train_pred3_round <- round(y_train_pred3)
y_test_pred3_round <- round(y_test_pred3)
```

```{r}
# Calcul du RMSE après arrondi
rmse_train3 <- rmse(y_train, y_train_pred3_round)
rmse_test3 <- rmse(y_test, y_test_pred3_round)

cat("RMSE sur le TRAIN :", rmse_train3, "\n\n")
cat("RMSE sur le TEST :", rmse_test3, "\n")
```

```{r}
# Calcul du RMSE pour chaque classe (prédictions arrondies)
rmse_31_rounded <- ifelse(length(C_1) > 0, rmse(y_test[C_1], y_test_pred3_round[C_1]), NA)
rmse_32_rounded <- ifelse(length(C_2) > 0, rmse(y_test[C_2], y_test_pred3_round[C_2]), NA)
rmse_33_rounded <- ifelse(length(C_3) > 0, rmse(y_test[C_3], y_test_pred3_round[C_3]), NA)
rmse_34_rounded <- ifelse(length(C_4) > 0, rmse(y_test[C_4], y_test_pred3_round[C_4]), NA)

# Calcul du RMSE combiné après arrondi
RMSE_c3_rounded <- mean(c(rmse_31_rounded, rmse_32_rounded, rmse_33_rounded, rmse_34_rounded), na.rm = TRUE)

# Affichage des résultats
cat("📊 RMSE combiné :", RMSE_c3_rounded, "\n")
```



```{r}
nb_diff_1_2 <- sum(y_test_pred1_round != y_test_pred2_round)
nb_diff_1_3 <- sum(y_test_pred1_round != y_test_pred3_round)
nb_diff_2_3 <- sum(y_test_pred2_round != y_test_pred3_round)

cat("📊 Nombre de valeurs différentes entre y_test_pred1 et y_test_pred2 :", nb_diff_1_2, "\n")
cat("📊 Nombre de valeurs différentes entre y_test_pred1 et y_test_pred3 :", nb_diff_1_3, "\n")
cat("📊 Nombre de valeurs différentes entre y_test_pred2 et y_test_pred3 :", nb_diff_2_3, "\n")

```




# Modélisation avec la régression binomiale négative
La régression binomiale négative est une extension de la régression de Poisson, adaptée aux données présentant une sur-dispersion.

```{r}
# Modèle binomial négatif
nb_model <- glm.nb(y_train ~ ., data =  X_train)
summary(nb_model)
```


```{r}
# Extraction des coefficients du modèle complet
coef_df <- as.data.frame(summary(nb_model)$coefficients)
coef_df$Variable <- rownames(coef_df)

# Visualisation des coefficients (impact des variables)
ggplot(coef_df, aes(x = reorder(Variable, Estimate), y = Estimate)) +
  geom_bar(stat = "identity", fill = "steelblue") +
  coord_flip() +
  theme_bw() +
  labs(title = "Impact des variables sur les sinistres (Modèle binomial négatif)",
       x = "Variable", y = "Coefficient")

```

```{r}
coef_poisson <- coef(poisson_model1)
coef_nb <- coef(nb_model)
comparison <- data.frame(Poisson = coef_poisson, BinomialNegatif = coef_nb)
print(comparison)
```

Pour choisir le meilleur modèle, on compare les critères de sélection comme l'AIC ou le BIC et les mesures de performance (ex: RMSE_C): 
```{r}
# Comparaison des AIC pour le modèle de Poisson et le modèle binomial négatif
AIC(poisson_model1, nb_model)
```

```{r}
# Prédictions sur le jeu d'entraînement
y_train_pred4 <- predict(nb_model, newdata = X_train, type = "response")
y_test_pred4 <- predict(nb_model, newdata = X_test, type = "response")
```


```{r}
# Calcul du RMSE pour chaque classe
rmse_41 <- ifelse(length(C_1) > 0, rmse(y_test[C_1], y_test_pred4[C_1]), NA)
rmse_42 <- ifelse(length(C_2) > 0, rmse(y_test[C_2], y_test_pred4[C_2]), NA)
rmse_43 <- ifelse(length(C_3) > 0, rmse(y_test[C_3], y_test_pred4[C_3]), NA)
rmse_44 <- ifelse(length(C_4) > 0, rmse(y_test[C_4], y_test_pred4[C_4]), NA)

# Calcul du RMSE combiné (moyenne des RMSE des différentes classes)
RMSE_c4 <- mean(c(rmse_41, rmse_42, rmse_43, rmse_44), na.rm = TRUE)

# Affichage du résultat
cat("📊 RMSE combiné:", RMSE_c4, "\n")
```


## Modèle de Régression Binomiale Négative améliorée

Actuellement, le modèle de régression binomiale négative présente un RMSE combiné (RMSE_c) de 1.688535, ce qui indique un certain écart entre les valeurs prédites et les valeurs réelles des sinistres. Les résultats montrent aussi que certaines variables explicatives ne sont pas significatives (p-value > 0.05), ce qui peut introduire du bruit dans le modèle et réduire sa performance.

Par ailleurs, les prédictions actuelles sont des valeurs continues représentant le nombre de sinistres moyen estimé pour chaque observation. L'évaluation du modèle est donc basée sur la comparaison du nombre de sinistres prédit avec le nombre de sinistres réels, et non sur une classification en différentes classes de sinistres.


### Transformation des Variables

Certaines variables numériques comme *Bonus_Malus*, *Inhab_density* et *Car_Age* présentent une distribution fortement asymétrique, ce qui peut nuire à l’efficacité du modèle. On peut appliquer des transformations logarithmiques pour les rendre plus symétriques :

```{r}
X_train_copy <- X_train  
X_test_copy <- X_test   
```

```{r}
#Convertir d'abord toutes les variables de type factoriel dans X_train et X_test en variables numériques.

#J'ai pas compris ces deux lignes
#X_train[] <- lapply(X_train, function(x) if(is.factor(x)) as.numeric(as.character(x)) else x)
#X_test[] <- lapply(X_test, function(x) if(is.factor(x)) as.numeric(as.character(x)) else x)

X_train_copy$Bonus_Malus <- log1p(X_train_copy$Bonus_Malus)
X_test_copy$Bonus_Malus <- log1p(X_test_copy$Bonus_Malus)

X_train_copy$Inhab_density <- log1p(X_train_copy$Inhab_density)
X_test_copy$Inhab_density <- log1p(X_test_copy$Inhab_density)

X_train_copy$Car_Age <- sqrt(X_train_copy$Car_Age)
X_test_copy$Car_Age <- sqrt(X_test_copy$Car_Age)
```

###Interaction entre Variables

Il pourrait être intéressant d’ajouter des interactions entre certaines variables corrélées (ex: Urban_rural_class et Inhab_density) pour capturer des effets combinés :

```{r}
X_train_copy$Urban_Inhab <- X_train_copy$Urban_rural_class * X_train_copy$Inhab_density
X_test_copy$Urban_Inhab <- X_test_copy$Urban_rural_class * X_test_copy$Inhab_density
```

```{r}
X_train_copy
```

```{r}
nb_model_optim <- stepAIC(nb_model, direction = "backward")
```


### Ajout d’une Pénalisation (LASSO)
L’approche LASSO (L1-regularization) permet de réduire l’effet des variables peu significatives en mettant à zéro leurs coefficients :

```{r}
X_train_matrix <- as.matrix(X_train_copy)
X_train_matrix <- X_train_matrix[, colnames(X_train_matrix) != "(Intercept)"]

lasso_cv <- cv.glmnet(X_train_matrix, y_train, family = "poisson", alpha = 1)
lambda_opt <- lasso_cv$lambda.min
selected_vars <- rownames(coef(lasso_cv, s = "lambda.min"))[-1]

formula_lasso <- as.formula(paste("y_train ~", paste(selected_vars, collapse = " + ")))
nb_lasso_model <- glm.nb(formula_lasso, data = X_train)
nb_model_optim <- stepAIC(nb_lasso_model, direction = "backward")
summary(nb_model_optim)
```


```{r}
#Comparaison des Performances
AIC(nb_model, nb_model_optim)

# Calcul du RMSE après optimisation
y_test_pred_optim <- predict(nb_model_optim, newdata = X_test_scaled, type = "response")

rmse_optim_1 <- ifelse(length(C_1) > 0, rmse(y_test[C_1], y_test_pred_optim[C_1]), NA)
rmse_optim_2 <- ifelse(length(C_2) > 0, rmse(y_test[C_2], y_test_pred_optim[C_2]), NA)
rmse_optim_3 <- ifelse(length(C_3) > 0, rmse(y_test[C_3], y_test_pred_optim[C_3]), NA)
rmse_optim_4 <- ifelse(length(C_4) > 0, rmse(y_test[C_4], y_test_pred_optim[C_4]), NA)

RMSE_c_optim <- mean(c(rmse_optim_1, rmse_optim_2, rmse_optim_3, rmse_optim_4), na.rm = TRUE)

cat("📊 RMSE combiné après optimisation :", RMSE_c_optim, "\n")

```
