---
title: "Rapport expert: Prédiction du nombre de sinistres pour assurance responsabilité civile automobile"
author: "Aya Berraho, Lijia Zhou, Ulrich Nguepkat Kaptchuang"
date: "2025-01-01"
institute: "Université Paris-Dauphine"
departement: "Master 2 ISF"
lang: fr
output:
  rmdformats::robobook:
    highlight: kate
    use_bookdown: true
    css: style.css
    lightbox : true
    gallery: true
    code_folding: none
    message: FALSE
    warnings: FALSE
editor_options: 
  markdown: 
    wrap: 72
---
```{r setup, include=FALSE}
## Global options
knitr::opts_chunk$set(cache = FALSE, warning = FALSE, message = FALSE, fig.retina = 2, echo=TRUE)
options(encoding = 'UTF-8')
```

```{r, include=FALSE, results = "hide", message = FALSE, warning = FALSE}
source('functions.R')
library(ggplot2)
library(dplyr)
library(rmarkdown)
library(kableExtra)
library(corrplot)
library(tidyr)
library(GGally)
library(caret)
library(Metrics)
library(rsample) 
library(glmnet)
library(MASS)
library(gridExtra)
library(sf)
library(data.table)
library(mgcv)
library(xgboost)
library(nnet)
```

<button onclick="toggleCode()">Afficher / Cacher le Code</button>

<script>
function toggleCode() {
  var codeBlocks = document.querySelectorAll("pre");
  codeBlocks.forEach(function(block) {
    if (block.style.display === "none") {
      block.style.display = "block";
    } else {
      block.style.display = "none";
    }
  });
}
</script>

# Présentation du projet 





# Analyse des données 

## Importation des données 
On commençe par importer nos jeux de données `train` et `test`. Puis on affiche on les affiche afin d'observer l'allure des données. 
```{r}
# Téléchargement du jeu de données 
train<-read.csv('train_set.csv', header = T, sep = ",",dec=".")
test<-read.csv('test_set.csv', header = T, sep = ",",dec=".")

# Affichage du jeu de données sous forme de tableau
rmarkdown::paged_table(train)
rmarkdown::paged_table(test)
```
Le train compte 542 389 lignes et 12 colonnes, tandis que le test compte 135 602 lignes et 11 colonnes, une de moins que le train puisqu'il manque la variable cible `claim`.

```{r}
summary(train)
```

Ensuite on affiche un tableau qui présente le nom de chaque variable avec son type et le nombre de valeurs manquantes pour chacune d'entre elles. 
```{r}
variable_summary_train <- data.frame(
  Type = sapply(train, class),
  Missing_Values = sapply(train, function(x) sum(is.na(x))))

variable_summary_train %>%
  kable(format = "html", caption = "Résumé des variables TRAIN") %>%
  kable_styling(bootstrap_options = c("striped", "hover", "condensed", "responsive"))
```
```{r}
# Résumé des variables pour le jeu de test
variable_summary_test <- data.frame(
  Type = sapply(test, class),
  Missing_Values = sapply(test, function(x) sum(is.na(x)))
)

# Affichage sous forme de tableau
variable_summary_test %>%
  kable(format = "html", caption = "Résumé des variables (TEST)") %>%
  kable_styling(bootstrap_options = c("striped", "hover", "condensed", "responsive"))
```

On remarque qu'il n' y a pas de valeurs manquantes ni dans le train ni dans le test. 

On sépare les variables numériques et catégorielles afin de faciliter les prochaines manipulations. 
```{r}
#Division en variables numériques et catégorielles 
numeric_cols <- c("Period_Exp", "Car_Power", "Car_Age", "Age", "Bonus_Malus", "Inhab_density")
categorical_cols <- c("Car_Model", "Car_Fuel", "Urban_rural_class", "French_region")
```

## Observations des distributions 

Observons la distribution de notre variable cible. 
```{r}
# Distribution de la variable cible 
plot_percentage(train,"Claim",5)
```
La distribution de la variable cible `Claim` montre un fort déséquilibre dans les données. En effet, 96.32% des contrats n’ont enregistré aucun sinistre, tandis que seulement 3.48% en comptent un, et les cas avec deux sinistres ou plus sont extrêmement rares (moins de 0.2%). Ce désiquilibre pose un défi en modélisation. Un modèle classique risque d’être biaisé en faveur des prédictions nulles, réduisant ainsi sa capacité à identifier les cas de sinistre.

Plusieurs stratégies peuvent alors être envisagées. On pourrait utiliser un modèle de comptage, comme une régression de Poisson ou une régression binomiale négative, qui sont adaptées aux variables discrètes et asymétriques. D'autre part, une approche basée sur le rééchantillonnage (sous-échantillonnage des contrats sans sinistre ou sur-échantillonnage des sinistres) pourrait améliorer l’apprentissage du modèle. Une autre alternative serait de transformer le problème en classification binaire (sinistre vs. pas de sinistre) avec une régression logistique.

Ensuite afin de visualiser nos données d'un point de vu géographique on affiche une carte colorée en fonction du nombre de sinitres totale pour chaque région du pays. 
```{r ehco=FALSE}
# Créer le vecteur de correspondance
region_mapping <- c(`Ile-de-France` = "Île-de-France", `Champagne-Ardenne` = "Champagne-Ardenne",
    Picardie = "Picardie", `Haute-Normandie` = "Haute-Normandie", Centre = "Centre",
    `Basse-Normandie` = "Basse-Normandie", Bourgogne = "Bourgogne", `Nord-Pas-de-Calais` = "Nord-Pas-de-Calais",
    Lorraine = "Lorraine", Alsace = "Alsace", `Franche-Comte` = "Franche-Comté",
    `Pays-de-la-Loire` = "Pays de la Loire", Bretagne = "Bretagne", `Poitou-Charentes` = "Poitou-Charentes",
    Aquitaine = "Aquitaine", `Midi-Pyrenees` = "Midi-Pyrénées", Limousin = "Limousin",
    `Rhone-Alpes` = "Rhône-Alpes", Auvergne = "Auvergne", `Languedoc-Roussillon` = "Languedoc-Roussillon",
    `Provence-Alpes-Cotes-D'Azur` = "Provence-Alpes-Côte d'Azur", Corse = "Corse")

# Appliquer la correspondance aux noms de régions dans le jeu de données
train_old <- train %>%
    mutate(French_region = recode(French_region, !!!region_mapping))
```

```{r echo=FALSE}
# Calcul du nombre total de Claim par région
old_claim_region <- train_old %>%
    group_by(French_region) %>%
    summarise(Total_Claim = sum(Claim))
old_france_map <- st_read("regions-avant-redecoupage-2015.geojson")
# Joindre la carte avec les données
old_france_map <- old_france_map %>%
    left_join(old_claim_region, by = c(nom = "French_region"))

# Tracer la carte
centroides <- old_france_map %>%
    st_centroid() %>%
    mutate(long = st_coordinates(.)[, 1], lat = st_coordinates(.)[, 2])
ggplot(old_france_map) + geom_sf(aes(fill = Total_Claim), color = "white") + scale_fill_viridis_c(option = "C",
    na.value = "grey90") + geom_text(data = centroides, aes(x = long, y = lat, label = nom),
    color = "black", size = 2, fontface = "bold") + theme_minimal() + labs(title = "Répartition des sinistres (Claim) par région en France",
    fill = "Total Claim")
```
Cette distribution pourrait être influencée par la densité de la population et le nombre de clients assurés dans chaque région. Pour obtenir une représentation plus significative, nous avons normalisé le nombre de sinistres par 1000 souscripteurs, ce qui permet d’évaluer le risque réel par région indépendamment de la taille de la population assurée.

```{r}
old_risk_region <- train_old %>%
    group_by(French_region) %>%
    summarise(Total_Subscriptions = n(),
              Total_Claim = sum(Claim)) %>%
    mutate(Sinistralité_pour_1000 = (Total_Claim / Total_Subscriptions) * 1000)  # Normalisation
old_france_map <- old_france_map %>%
    left_join(old_risk_region, by = c(nom = "French_region"))
ggplot(old_france_map) +
    geom_sf(aes(fill = Sinistralité_pour_1000), color = "white") +  # Utilisation du taux
    scale_fill_viridis_c(option = "C", na.value = "grey90") +
    geom_text(data = centroides, aes(x = long, y = lat, label = nom),
              color = "black", size = 2, fontface = "bold") +
    theme_minimal() +
    labs(title = "Taux de sinistralité par région en France (pour 1000 souscripteurs)",
         fill = "Sinistres / 1000 souscripteurs")  
```
Cette distribution pourrait être influencée par la densité de la population et le nombre de clients assurés dans chaque région. Cependant, une analyse brute du nombre total de sinistres peut être biaisée par ces disparités démographiques. Pour obtenir une représentation plus significative, nous avons normalisé le nombre de sinistres par 1000 souscripteurs, ce qui permet d’évaluer le risque réel par région indépendamment de la taille de la population assurée.

Sur la carte, on observe que certaines régions, comme Rhône-Alpes, présentent un taux de sinistralité particulièrement élevé, ce qui pourrait être lié à des facteurs tels que des conditions climatiques spécifiques, un réseau routier plus dense, ou des comportements de conduite propres à la région. À l’inverse, d’autres zones comme le Midi-Pyrénées et la Corse affichent des taux plus faibles, suggérant un risque de sinistre moins important par assuré.Cette analyse permet donc une meilleure identification des régions à risque, ce qui pourrait aider les assureurs à affiner leur politique tarifaire


```{r}
# Graphique nombre de sinistres en fonction des bonus_malus
effectif_par_categorie <- train %>%
  mutate(Bonus_Malus_Cat = ifelse(Bonus_Malus < 100, "Bonus", "Malus")) %>%
  group_by(Bonus_Malus_Cat) %>%
  summarise(Nombre_Assures = n())  # Nombre total d'assurés

sinistres_par_categorie <- train %>%
  mutate(Bonus_Malus_Cat = ifelse(Bonus_Malus < 100, "Bonus", "Malus")) %>%
  group_by(Bonus_Malus_Cat) %>%
  summarise(Taux_Sinistres = sum(Claim) / n()) %>%
  left_join(effectif_par_categorie, by = "Bonus_Malus_Cat")

p1 <- ggplot(sinistres_par_categorie, aes(x = Bonus_Malus_Cat, y = Taux_Sinistres, fill = Bonus_Malus_Cat)) +
  geom_bar(stat = "identity") +
  theme_minimal() +
  labs(title = "Taux de sinistralité en fonction des catégories Bonus-Malus",
       x = "Catégorie Bonus-Malus",
       y = "Proportion de sinistres par assuré") +
  scale_fill_manual(values = c("Bonus" = "steelblue", "Malus" = "red")) +
  theme(
    plot.title = element_text(size = 8, face = "bold", hjust = 0.2))

# Graphique nombre de sinistres en fonction de l'âge du conducteur
effectif_par_age <- train %>%
  group_by(Age) %>%
  summarise(Nombre_Assures = n())  # Nombre total d'assurés

df_age <- train %>%
  group_by(Age) %>%
  summarise(Taux_Sinistres = sum(Claim) / n()) %>% 
  left_join(effectif_par_age, by = "Age") 

p2 <- ggplot(df_age, aes(x = as.factor(Age), y = Taux_Sinistres)) +
  geom_bar(stat = "identity", fill = "darkgreen") +
  labs(title = "Taux de sinistralité en fonction de l'âge du conducteur",
       x = "Âge du conducteur",
       y = "Proportion de sinistres par assuré") +
  theme_minimal() +
  theme(
    plot.title = element_text(size = 8, face = "bold", hjust = 0.5)) +
  scale_x_discrete(breaks = seq(0, max(df_age$Age), by = 10)) # Espacer les labels de l'axe X

# Afficher les graphiques côte à côte
grid.arrange(p1, p2, ncol = 2)
```


```{r}
# Graphique nombre de sinistres en fonction de car_age
effectif_par_car_age <- train %>%
  group_by(Car_Age) %>%
  summarise(Nombre_Assures = n())  

df_car_age <- train %>%
  group_by(Car_Age) %>%
  summarise(Taux_Sinistres = sum(Claim) / n()) %>%  
  left_join(effectif_par_car_age, by = "Car_Age")   

p3 <- ggplot(df_car_age, aes(x = as.factor(Car_Age), y = Taux_Sinistres)) +
  geom_bar(stat = "identity", fill = "darkgreen") +
  labs(title = "Taux de sinistralité par âge du véhicule",
       x = "Âge du véhicule (Car_Age)",
       y = "Proportion de sinistres par assuré") +
  theme_minimal() +
  theme(
    plot.title = element_text(size = 9, face = "bold", hjust = 0.5)) +
  scale_x_discrete(breaks = seq(0, max(df_car_age$Car_Age), by = 10)) 


# Graphique nombre de sinistres en fonction de car_power 
effectif_par_car_power <- train %>%
  group_by(Car_Power) %>%
  summarise(Nombre_Assures = n())  

df_car_power <- train %>%
  group_by(Car_Power) %>%
  summarise(Taux_Sinistres = sum(Claim) / n()) %>%  
  left_join(effectif_par_car_power, by = "Car_Power")   

p4 <- ggplot(df_car_power, aes(x = as.factor(Car_Power), y = Taux_Sinistres)) +
  geom_bar(stat = "identity", fill = "darkblue") +
  labs(title = "Taux de sinistralité par puissance des véhicules",
       x = "Puissance du véhicule (Car_Power)",
       y = "Proportion de sinistres par assuré") +
  theme_minimal() +
  theme(
    plot.title = element_text(size = 9, face = "bold", hjust = 0.5))

grid.arrange(p3, p4, ncol = 2)
```

### Variables numériques 

```{r}
plot_list <- list()

# Boucle sur chaque variable numérique
for (col in numeric_cols) {
  p <- ggplot(train, aes_string(x = col)) +
    geom_histogram(bins = 30, fill = "steelblue", color = "black", alpha = 0.7) +
    labs(title = paste("Distribution de", col), x = col, y = "Fréquence") +
    theme_minimal()+
    theme(plot.title = element_text(size = 9, face = "bold"))
  
  # Ajouter le graphique à la liste
  plot_list[[col]] <- p
}

# Afficher les graphiques (en 3 colonnes pour un affichage optimisé)
do.call("grid.arrange", c(plot_list, ncol = 3))
```
🔹 `Period_Exp`: On observe que la grande majorité des souscripteurs ont été assurés pendant toute l'année, il y a tout de même un pic notable de souscripteurs ayant été assurés seulement un ou deux mois. Cette variable pourrait présenter une corrélation directe avec le nombre de sinistres, car il semble logique que plus une personne est assurée longtemps, plus elle a de chances d’avoir un sinistre.

🔹 `Car_Power`: On observe une concentration des valeurs entre 5 et 8 chevaux, correspondant aux véhicules standards. Les voitures plus puissantes sont rares, ce qui pourrait influencer l’analyse. Une discrétisation en catégories pourrait être pertinente pour mieux capturer l’effet de cette variable.

🔹 `Car_Age`: La majorité des véhicules ont moins de 10 ans, avec une répartition très asymétrique. Bien que certains véhicules plus anciens existent, ils sont en faible proportion. On regardera cette distribution de plus prêts pour voir comment gérer les potentiels valeurs extrêmes.

🔹 `Age`: La distribution suit une forme de cloche proche d’une loi normale, centrée autour de 45-50 ans. Les jeunes conducteurs (<25 ans) et les plus âgés (>75 ans) sont minoritaires. Il pourrait être intéressant d’introduire une variable catégorisant les conducteurs en classes d’âge.

🔹 `Bonus_Malus`: La distribution est fortement asymétrique, avec un pic notable à 50, correspondant au minimum du système Bonus-Malus. Certains conducteurs ont des valeurs très élevées, mais ils restent minoritaires. Une transformation logarithmique pourrait aider à mieux capturer cette variabilité.

🔹 `Inhab_density`: On observe une distribution extrêmement asymétrique, où la plupart des valeurs sont proches de zéro, correspondant aux zones rurales, tandis que quelques valeurs très élevées indiquent les grandes villes. Une transformation logarithmique pourrait limiter l’impact des valeurs extrêmes sur l’analyse.

### Variables Catégorielles

Les distributions des variables catégorielles mettent en évidence certains déséquilibres qui peuvent influencer la qualité des prédictions du modèle :

```{r}
plot_list <- list()

for (col in categorical_cols) {
  p <- ggplot(train, aes_string(x = col)) +
    geom_bar(fill = "steelblue", color = "black") +
    theme_minimal() +
    labs(title = paste("Distribution de", col), x = col, y = "Fréquence") +
    theme(axis.text.x = element_text(angle = 45, hjust = 1))
  plot_list[[col]] <- p 
}

grid.arrange(grobs = plot_list, ncol = 2, nrow = 2)
```

- **Car_Model** : Certains modèles de voitures sont beaucoup plus fréquents que d’autres, en particulier les modèles B1 et B2, qui dominent largement la répartition. Les autres modèles sont nettement moins représentés, ce qui pourrait indiquer une distribution déséquilibrée influençant les prédictions du modèle.

- **Car_Fuel** : La répartition entre le diesel et l’essence (regular) semble relativement équilibrée, ce qui signifie que le carburant n’introduira probablement pas de déséquilibre significatif dans l’analyse.

- **Urban_rural_class** : La majorité des observations se trouvent dans les classes C et D, correspondant probablement à des zones semi-urbaines ou périurbaines. La classe F est la moins représentée, ce qui peut suggérer un manque de données pour cette catégorie et un possible impact sur la qualité des prédictions dans ces zones.

- **French_region** : On observe une forte disparité entre les régions, certaines comme Champagne-Ardenne et Rhône-Alpes étant sur-représentées, tandis que d’autres comme la Corse ou l’Alsace ont très peu d’observations. Ce déséquilibre peut poser problème si certaines régions ne disposent pas de suffisamment de données pour que le modèle généralise correctement.


## Transformation des données 
Tout d'abord, on remarque que la variable `PolID`ne sert à rien pour l'analyse donc on l'a supprime directement. 
```{r}
#Supprimer la variable PolID
train <- subset(train, select = -PolID)
test <- subset(test, select = -PolID)
```

On commence par regarder les variables catégorielles pour voir comment nous allons les encoder. 
```{r}
train [categorical_cols]
```
```{r}
# Nombre de catégories par variable
cat_counts_train <- sapply(train[categorical_cols], function(x) length(unique(x)))
cat_counts_test <- sapply(test[categorical_cols], function(x) length(unique(x)))
print(cat_counts_train)
print(cat_counts_test)
```
On transforme les quatre variables catégorielles en facteurs car ceci marche bien pour les modèles régression
```{r}
# Transformer les variables catégorielles en facteurs
train[categorical_cols] <- lapply(train[categorical_cols], as.factor)
test[categorical_cols] <- lapply(test[categorical_cols], as.factor)
```

```{r}
#Vérification
str(test)
```

Au vu des distributions des variables `Age`et `Car_Age` observées dans la partie observations, on se pose la question de si certains âges trop avancés seraient irréalistes et représenteraient alors des valeurs aberrantes. On obserbe de plus prêts la distribution de ces deux variables. 
```{r}
age_distribution <- train %>%
    mutate(Age_Category = cut(Age, breaks = c(18, 25, 35, 45, 55, 65, 75, 95, 105), 
                              labels = c("18-24", "25-34", "35-44", "45-54", "55-64", "65-74", "75-94", "95+"),
                              right = FALSE)) %>%
    group_by(Age_Category) %>%
    summarise(Nombre_d_individus = n(),
              Nombre_de_sinistres = sum(Claim),
              Nombre_0_sinistre = sum(Claim == 0),
              Nombre_1_sinistre = sum(Claim == 1),
              Nombre_2_ou_3_sinistres = sum(Claim %in% c(2, 3)),
              Nombre_4_plus_sinistres = sum(Claim >= 4))

# Affichage des résultats
print(age_distribution)
```
On décide de supprimer les lignes avec les individus de 95 ans et plus. 

```{r}
car_age_distribution <- train %>%
    mutate(Car_Age_Category = cut(Car_Age, breaks = c(0, 5, 10, 15, 20, 30, 40, 60, 105), 
                                  labels = c("0-4", "5-9", "10-14", "15-19", "20-29", "30-39", "40-59", "60+"),
                                  right = FALSE)) %>%
    group_by(Car_Age_Category) %>%
    summarise(Nombre_de_voitures = n(),
              Nombre_de_sinistres = sum(Claim),
              Nombre_0_sinistre = sum(Claim == 0),
              Nombre_1_sinistre = sum(Claim == 1),
              Nombre_2_ou_3_sinistres = sum(Claim %in% c(2, 3)),
              Nombre_4_plus_sinistres = sum(Claim >= 4))

# Affichage des résultats
print(car_age_distribution)
```
On décide de supprimer les lignes enregistrant des voitures de 60 ans et plus.

```{r}
# Filtrer le train et le test pour enlever les voitures de 60 ans et plus et les individus de 95 ans et plus
train <- train %>%
    filter(Car_Age < 60, Age < 95)

test <- test %>%
    filter(Car_Age < 60, Age < 95)

# Vérification des nouvelles tailles des datasets
cat("Taille du train après filtrage :", dim(train), "\n")
cat("Taille du test après filtrage :", dim(test), "\n")
```

On normalise les varibles numériques afin d'éviter que des ordres de grandeurs trop différents impactent nos modèles. 
```{r}
# Standardisation des données numériques
numeric_cols <- c("Period_Exp", "Car_Power", "Car_Age", "Age", "Bonus_Malus", "Inhab_density")

# Création d'un scaler à partir du jeu d'entraînement
scaler <- preProcess(train[, numeric_cols], method = c("center", "scale"))

# Création de copies des datasets
train_scaled <- train
test_scaled <- test

# Appliquer la transformation sur les colonnes numériques
train_scaled[numeric_cols] <- predict(scaler, train[numeric_cols])
test_scaled[numeric_cols] <- predict(scaler, test[numeric_cols])
```

```{r}
#Vérification
train_scaled 
test_scaled
```
## Corrélation entre les variables 
On trace la matrice de corrélation entre les variables afin de voir si des variables explicatives sont directement corrélés à notre variable cible et s'il y a des corrélations importantes entre les variables explicatives. 

```{r}
# Convertir les variables catégorielles en nombres
#train$Car_Model <- as.numeric(train$Car_Model)
#train$Urban_rural_class <- as.numeric(train$Urban_rural_class)

ggcorr(train, label = TRUE, label_round = 2, low = "blue", mid = "white", high = "red", size = 2.5) + 
  ggtitle("Matrice de corrélation des variables") +
  theme(axis.text.x = element_text(angle = 40, hjust = 0,5, size = 3),  
        axis.text.y = element_text(size = 2))  
```

Après analyse de la matrice, on remarque une corrélation négative entre l'âge du conducteur `Age` et le coefficient `Bonus_Malus` (-0.48) est significative. Elle traduit le fait que les conducteurs plus jeunes ont tendance à accumuler plus de malus, tandis que les conducteurs plus expérimentés bénéficient d'un bonus. Une autre relation forte apparaît entre la densité d’habitants `Inhab_density` et la classe urbaine `Urban_rural_class` (0.59), confirmant que les zones urbaines ont une densité de population plus élevée.

La variable cible `Claim` (nombre de sinistres) n’entretient que de faibles corrélations avec les autres variables. Par exemple, la période d’exposition `Period_Exp` est légèrement corrélée avec le nombre de sinistres (0.09), ce qui est intuitif : plus une assurance est active longtemps, plus elle a de chances d’être associée à un sinistre. Cependant, les autres variables, comme l’âge du conducteur, la puissance du véhicule `Car_Power` ou le type de carburant `Car_Fuel`, montrent des relations très faibles avec `Claim`, montrant que ces facteurs seuls n’expliquent pas directement la survenue des sinistres.

```{r}
# Revenir à des facteurs 
train$Car_Model <- as.factor(train$Car_Model)
train$Urban_rural_class <- as.factor(train$Urban_rural_class)
str(train)
```
## Modélisation 

### Échantillonnage 
On procède à la séparation de notre jeu de données "train" en un jeu d'entrainement et un jeu de test, afin de tester la performance de notre modèle avant de l'appliquer aux données test.
```{r}
set.seed(2025)

# Création de l'index pour séparer les données (80% train, 20% test)
trainIndex <- createDataPartition(train_scaled$Claim, p = 0.8, list = FALSE)

# Séparer les prédicteurs (X) et la variable cible (y)
X_train <- train_scaled[trainIndex, setdiff(names(train_scaled), "Claim")]
y_train <- train_scaled$Claim[trainIndex]

X_test <- train_scaled[-trainIndex, setdiff(names(train_scaled), "Claim")]
y_test <- train_scaled$Claim[-trainIndex]

# Affichage des tailles des ensembles
cat("📌 Taille du jeu d'entraînement :\n")
cat("- X_train :", dim(X_train), "\n")
cat("- y_train :", length(y_train), "\n\n")

cat("📌 Taille du jeu de test :\n")
cat("- X_test :", dim(X_test), "\n")
cat("- y_test :", length(y_test), "\n")
```

```{r}
#Vérification
table(y_train)
table(y_test)
```

### Métrique 
Pour nous faciliter la visualisation des performances de nos modèles et leur comparaison, on crée une fonction qui calcule le rmse combiné du train et du test et affiche les résultats. 
```{r}
calculate_class_rmse <- function(X_train, X_test, y_train, y_test, y_train_pred, y_test_pred) {
  
  # Définition des classes basées sur la fréquence des valeurs de Claim
  C_1 <- which(y_train %in% c(0, 1))  
  C_2 <- which(y_train == 2)           
  C_3 <- which(y_train == 3)          
  C_4 <- which(y_train > 3)   
  
  # 🔍 Étape 1 : Calcul du RMSE par classe pour l'entraînement
  rmse_1_train <- ifelse(length(C_1) > 0, rmse(y_train[C_1], y_train_pred[C_1]), NA)
  rmse_2_train <- ifelse(length(C_2) > 0, rmse(y_train[C_2], y_train_pred[C_2]), NA)
  rmse_3_train <- ifelse(length(C_3) > 0, rmse(y_train[C_3], y_train_pred[C_3]), NA)
  rmse_4_train <- ifelse(length(C_4) > 0, rmse(y_train[C_4], y_train_pred[C_4]), NA)
  
    # Définition des classes basées sur la fréquence des valeurs de Claim
  C_1 <- which(y_test %in% c(0, 1))  
  C_2 <- which(y_test == 2)           
  C_3 <- which(y_test == 3)          
  C_4 <- which(y_test > 3) 
  # 🔹 RMSE combiné sur l'entraînement
  RMSE_c_train <- mean(c(rmse_1_train, rmse_2_train, rmse_3_train, rmse_4_train), na.rm = TRUE)
  
  # 🔍 Étape 2 : Calcul du RMSE par classe pour le test
  rmse_1 <- ifelse(length(C_1) > 0, rmse(y_test[C_1], y_test_pred[C_1]), NA)
  rmse_2 <- ifelse(length(C_2) > 0, rmse(y_test[C_2], y_test_pred[C_2]), NA)
  rmse_3 <- ifelse(length(C_3) > 0, rmse(y_test[C_3], y_test_pred[C_3]), NA)
  rmse_4 <- ifelse(length(C_4) > 0, rmse(y_test[C_4], y_test_pred[C_4]), NA)
  
  # 🔹 RMSE combiné sur le test
  RMSE_c <- mean(c(rmse_1, rmse_2, rmse_3, rmse_4), na.rm = TRUE)
  
  # 📊 Affichage des résultats
  cat("\n📊 Résultats des RMSE par classe et combinés :\n")
  cat("🔹 RMSE train classe 1 (0-1 sinistres) :", rmse_1_train, "\n")
  cat("🔹 RMSE train classe 2 (2 sinistre)  :", rmse_2_train, "\n")
  cat("🔹 RMSE train classe 3 (3 sinistres) :", rmse_3_train, "\n")
  cat("🔹 RMSE train classe 4 (>=4 sinistres) :", rmse_4_train, "\n")
  cat("📌 RMSE combiné TRAIN :", RMSE_c_train, "\n\n")
  
  cat("🔹 RMSE test classe 1 (0-1 sinistres) :", rmse_1, "\n")
  cat("🔹 RMSE test classe 2 (2 sinistre)  :", rmse_2, "\n")
  cat("🔹 RMSE test classe 3 (3 sinistres) :", rmse_3, "\n")
  cat("🔹 RMSE test classe 4 (>=4 sinistres) :", rmse_4, "\n")
  cat("📌 RMSE combiné TEST :", RMSE_c, "\n")
  
  return(list(RMSE_c_train = RMSE_c_train, RMSE_c_test = RMSE_c))
}
```

### Modèles Régression de Poisson 
Commençons par tester un modèle de poisson simple. 
```{r}
# Calcul de la moyenne et de la variance de Claim
mean_claim <- mean(train$Claim)
var_claim <- var(train$Claim)

cat("Moyenne de Claim :", mean_claim, "\n")
cat("Variance de Claim :", var_claim, "\n")
```
La variable cible Claim est une variable de type comptage (nombre de sinistres), souvent modélisée avec une loi de Poisson.Ainsi l’analyse des caractéristiques de la variable cible Claim montre que sa moyenne (0.0389) et sa variance (0.0422) sont très proches, ce qui est un bon indicateur de l’adéquation avec une distribution de Poisson.


```{r}
# Ajustement du modèle de Poisson sur le jeu d'entraînement
poisson_model1 <- glm(y_train ~ ., data = X_train, family = poisson(link = "log"))

# Résumé du modèle
summary(poisson_model1)
```

```{r}
dispersion <- sum(residuals(poisson_model1, type = "pearson")^2) / poisson_model1$df.residual
cat("Indice de dispersion :", dispersion, "\n")
```

```{r}
# Prédictions
y_train_pred1 <- predict(poisson_model1, newdata = X_train, type = "response")
y_test_pred1 <- predict(poisson_model1, newdata = X_test, type = "response")

# Arrondir les prédictions
y_train_pred1_round <- round(y_train_pred1)
y_test_pred1_round <- round(y_test_pred1)
```

```{r}
resultats_rmse <- calculate_class_rmse(X_train, X_test, y_train, y_test, y_train_pred1_round, y_test_pred1_round)

# Accéder aux résultats :
rmse_combine_train <- resultats_rmse$RMSE_c_train  # RMSE combiné sur TRAIN
rmse_combine_test <- resultats_rmse$RMSE_c_test    # RMSE combiné sur TEST
```
En observant le summary du premier modèle on remarque que certaines variables comme `Car_Model` , `Inhab_density` et `French_region` ne sont pas vraiment significatives. De plus on ajoute une intéraction entre la variable `Age` et `Bonus_Malus` puisqu'elles sont corrélées. 

```{r}
# Ajustement du modèle réduit de Poisson
poisson_model_reduit <- glm(y_train ~ . - Car_Model -French_region - Inhab_density +Age:Bonus_Malus -Age -Bonus_Malus ,  
                            family = poisson(link = "log"), 
                            data = X_train)

# Résumé du modèle réduit
summary(poisson_model_reduit)
```
```{r}
dispersion <- sum(residuals(poisson_model_reduit, type = "pearson")^2) / poisson_model1$df.residual
cat("Indice de dispersion :", dispersion, "\n")
```

```{r}
# Prédictions
y_train_pred2 <- predict(poisson_model_reduit, newdata = X_train, type = "response")
y_test_pred2 <- predict(poisson_model_reduit, newdata = X_test, type = "response")

# Arrondir les prédictions
y_train_pred2_round <- round(y_train_pred2)
y_test_pred2_round <- round(y_test_pred2)
```

```{r}
resultats_rmse2 <- calculate_class_rmse(X_train, X_test, y_train, y_test, y_train_pred2_round, y_test_pred2_round)

# Accéder aux résultats :
rmse_combine_train2 <- resultats_rmse2$RMSE_c_train  # RMSE combiné sur TRAIN
rmse_combine_test2 <- resultats_rmse2$RMSE_c_test    # RMSE combiné sur TEST
```
```{r}
quantile(X_train$Age)
```

```{r}
train_copie <- train 
```

```{r}
set.seed(2025)

# Création de l'index pour séparer les données (80% train, 20% test)
trainIndex_copie <- createDataPartition(train_copie$Claim, p = 0.8, list = FALSE)

# Séparer les prédicteurs (X) et la variable cible (y)
X_train_copie <- train_copie[trainIndex_copie, setdiff(names(train_copie), "Claim")]
y_train_copie <- train_copie$Claim[trainIndex_copie]

X_test_copie <- train_copie[-trainIndex_copie, setdiff(names(train_copie), "Claim")]
y_test_copie <- train_copie$Claim[-trainIndex_copie]
```


```{r}
# Catégorisation de Car_Power
X_train_copie$Car_Power_Cat <- cut(X_train_copie$Car_Power, breaks = c(-Inf, 5, 8, Inf), labels = c("Faible", "Moyen", "Élevé"))
X_test_copie$Car_Power_Cat <- cut(X_test_copie$Car_Power, breaks = c(-Inf, 5, 8, Inf), labels = c("Faible", "Moyen", "Élevé"))

# Catégorisation de Age
X_train_copie$Age_Cat <- cut(X_train_copie$Age, breaks = c(-Inf, 25, 60, Inf), labels = c("Jeune", "Adulte", "Senior"))
X_test_copie$Age_Cat <- cut(X_test_copie$Age, breaks = c(-Inf, 25, 60, Inf), labels = c("Jeune", "Adulte", "Senior"))

# Conversion des catégories en facteur
X_train_copie$Car_Power_Cat <- as.factor(X_train_copie$Car_Power_Cat)
X_test_copie$Car_Power_Cat <- as.factor(X_test_copie$Car_Power_Cat)

X_train_copie$Age_Cat <- as.factor(X_train_copie$Age_Cat)
X_test_copie$Age_Cat <- as.factor(X_test_copie$Age_Cat)

# Modèle de régression de Poisson amélioré
poisson_model_optimized <- glm(
    y_train ~ Period_Exp + Car_Power_Cat + Car_Age + Age_Cat + Bonus_Malus + 
               Car_Fuel + Urban_rural_class + French_region + 
               Age_Cat:Bonus_Malus + Period_Exp:Car_Age, 
    family = poisson(link = "log"), data = X_train_copie
)

# Résumé du modèle
summary(poisson_model_optimized)
```

```{r}
# Prédictions
y_train_pred3 <- predict(poisson_model_optimized, newdata = X_train_copie, type = "response")
y_test_pred3 <- predict(poisson_model_optimized, newdata = X_test_copie, type = "response")

# Arrondir les prédictions
y_train_pred3_round <- round(y_train_pred3)
y_test_pred3_round <- round(y_test_pred3)
```


```{r}
resultats_rmse3 <- calculate_class_rmse(X_train, X_test, y_train, y_test, y_train_pred3_round, y_test_pred3_round)

# Accéder aux résultats :
rmse_combine_train3 <- resultats_rmse3$RMSE_c_train  # RMSE combiné sur TRAIN
rmse_combine_test3 <- resultats_rmse3$RMSE_c_test    # RMSE combiné sur TEST
```

## Modèles Régression Binomiale Négative
La régression binomiale négative est une extension de la régression de Poisson, adaptée aux données présentant une sur-dispersion.

```{r}
# Modèle binomial négatif
nb_model <- glm.nb(y_train ~ ., data =  X_train)
summary(nb_model)
```

```{r}
# Extraction des coefficients du modèle complet
coef_df <- as.data.frame(summary(nb_model)$coefficients)
coef_df$Variable <- rownames(coef_df)

# Visualisation des coefficients (impact des variables)
ggplot(coef_df, aes(x = reorder(Variable, Estimate), y = Estimate)) +
  geom_bar(stat = "identity", fill = "steelblue") +
  coord_flip() +
  theme_bw() +
  labs(title = "Impact des variables sur les sinistres (Modèle binomial négatif)",
       x = "Variable", y = "Coefficient")

```

Pour choisir le meilleur modèle, on compare les critères de sélection comme l'AIC ou le BIC et les mesures de performance (ex: RMSE_C): 
```{r}
# Comparaison des AIC pour le modèle de Poisson et le modèle binomial négatif
AIC(poisson_model_reduit, nb_model)
```

```{r}
# Prédictions sur le jeu d'entraînement
y_train_pred4 <- predict(nb_model, newdata = X_train, type = "response")
y_test_pred4 <- predict(nb_model, newdata = X_test, type = "response")
y_train_pred4_round <- round(y_train_pred4)
y_test_pred4_round <- round(y_test_pred4)
```


```{r}
resultats_rmse4 <- calculate_class_rmse(X_train, X_test, y_train, y_test, y_train_pred4_round, y_test_pred4_round)

# Accéder aux résultats :
rmse_combine_train4 <- resultats_rmse4$RMSE_c_train  # RMSE combiné sur TRAIN
rmse_combine_test4 <- resultats_rmse4$RMSE_c_test    # RMSE combiné sur TEST
```

Actuellement, le modèle de régression binomiale négative présente un RMSE combiné (RMSE_c) de 1.688535, ce qui indique un certain écart entre les valeurs prédites et les valeurs réelles des sinistres. Les résultats montrent aussi que certaines variables explicatives ne sont pas significatives (p-value > 0.05), ce qui peut introduire du bruit dans le modèle et réduire sa performance.

Par ailleurs, les prédictions actuelles sont des valeurs continues représentant le nombre de sinistres moyen estimé pour chaque observation. L'évaluation du modèle est donc basée sur la comparaison du nombre de sinistres prédit avec le nombre de sinistres réels, et non sur une classification en différentes classes de sinistres.

### Transformation des variables
Certaines variables numériques comme *Bonus_Malus*, *Inhab_density* et *Car_Age* présentent une distribution fortement asymétrique, ce qui peut nuire à l’efficacité du modèle. On peut appliquer des transformations logarithmiques pour les rendre plus symétriques :

```{r}
train_copy <- train 
test_copy <- test  
```

```{r}
# Transformation
train_copy$Bonus_Malus <- log1p(train_copy$Bonus_Malus)
test_copy$Bonus_Malus <- log1p(test_copy$Bonus_Malus)

train_copy$Inhab_density <- log1p(train_copy$Inhab_density)
test_copy$Inhab_density <- log1p(test_copy$Inhab_density)

train_copy$Car_Age <- sqrt(train_copy$Car_Age)
test_copy$Car_Age <- sqrt(test_copy$Car_Age)

```

Il pourrait également être intéressant d’ajouter des interactions entre certaines variables corrélées (ex: Urban_rural_class et Inhab_density) pour capturer des effets combinés :
```{r}
#Interaction entre Variables
train_copy$Urban_Inhab <- as.numeric(train_copy$Urban_rural_class) * train_copy$Inhab_density
test_copy$Urban_Inhab <- as.numeric(test_copy$Urban_rural_class) * test_copy$Inhab_density

 
train_copy <- train_copy[, !(names(train_copy) %in% c("Urban_rural_class", "Inhab_density"))]
test_copy <- test_copy[, !(names(test_copy) %in% c("Urban_rural_class", "Inhab_density"))]
```

 
```{r}
trainIndex <- createDataPartition(train_copy$Claim, p = 0.8, list = FALSE)

X_train_copy <- train_copy[trainIndex, setdiff(names(train_copy), "Claim")]
y_train_copy <- train_copy$Claim[trainIndex]

X_test_copy <- train_copy[-trainIndex, setdiff(names(train_copy), "Claim")]
y_test_copy <- train_copy$Claim[-trainIndex]
```

 
```{r}
numeric_cols <- names(X_train_copy)[sapply(X_train_copy, is.numeric)]
# Création du scaler basé sur les données d'entraînement

scaler <- preProcess(X_train_copy[, numeric_cols], method = c("center", "scale"))
# Application de la transformation sur X_train_copy et X_test_copy

X_train_copy_scaled <- X_train_copy
X_test_copy_scaled <- X_test_copy


X_train_copy_scaled[, numeric_cols] <- predict(scaler, X_train_copy[, numeric_cols])
X_test_copy_scaled[, numeric_cols] <- predict(scaler, X_test_copy[, numeric_cols])
```


### Ajout d’une Pénalisation (LASSO)

L’approche LASSO (L1-regularization) permet de réduire l’effet des variables peu significatives en mettant à zéro leurs coefficients :

```{r}
train_matrix <- as.matrix(X_train_copy_scaled)  # Conversion en matrice des prédicteurs

# Application du Lasso pour la sélection de variables
lasso_cv <- cv.glmnet(train_matrix, y_train_copy, family = "poisson", alpha = 1)

# Extraction de la meilleure valeur de lambda
lambda_opt <- lasso_cv$lambda.min

# Extraction des variables sélectionnées par Lasso
selected_vars <- rownames(coef(lasso_cv, s = "lambda.min"))[-1]

formula_lasso <- as.formula(paste("y_train_copy ~", paste(selected_vars, collapse = " + ")))
```

```{r}
# Modèle binomial négatif avec les variables sélectionnées
nb_lasso_model <- glm.nb(formula_lasso, data = X_train_copy_scaled)
nb_model_optim <- stepAIC(nb_lasso_model, direction = "backward")

summary(nb_model_optim)
```


```{r}
# Prédictions
y_train_pred_optim <- predict(nb_model_optim, newdata = X_train_copy_scaled, type = "response")
y_test_pred_optim <- predict(nb_model_optim, newdata = X_test_copy_scaled, type = "response")
#Arrondir les prédictions
y_train_pred_optim_round <- round(y_train_pred_optim)
y_test_pred_optim_round <- round(y_test_pred_optim)
```

```{r}
resultats_rmse5 <- calculate_class_rmse(X_train, X_test, y_train, y_test, y_train_pred_optim_round, y_test_pred_optim_round)

# Accéder aux résultats :
rmse_combine_train5 <- resultats_rmse5$RMSE_c_train  # RMSE combiné sur TRAIN
rmse_combine_test5 <- resultats_rmse5$RMSE_c_test    # RMSE combiné sur TEST
```
```{r}
table(y_train_copy)
table(y_train_pred_optim_round)
table(y_test_copy)
table(y_test_pred_optim_round)
```

------------------------------------------------------
## Modèle "composite"
Ici on présente une approche structurée de la modélisation pour la prédiction des sinistres en considèrant l'associant de plusieurs modèles logistique.

### Modélisation
La modélisation est réalisée en plusieurs étapes. Tout d'abord, nous générons des variables binaires à partir de la variable `Claim` pour structurer le problème en sous-étapes. Ensuite, plusieurs modèles sont entraînés :

1. Un modèle logistique pour prédire la présence ou l'absence d'un sinistre.
2. Un second modèle logistique pour distinguer entre un sinistre unique et plusieurs sinistres.
3. Un troisième modèle logistique pour affiner la distinction lorsque le nombre de sinistres dépasse une certaine valeur.
4. Un modèle de régression de Poisson pour estimer précisément le nombre de sinistres lorsque les précédentes étapes indiquent un nombre élevé.

```{r modele_composite}
# Fonction pour entraîner les modèles avec oversampling
modele <- function(data) {
  set.seed(2025)  # Assurer la reproductibilité des résultats
  
  # Création des variables binaires pour les différentes étapes de prédiction
  data_copy <- data %>%
    mutate(
      Claim_bin = as.factor(ifelse(Claim > 0, 1, 0)),   # 0 : pas de sinistre, 1 : sinistre
      Claim_1_plus = as.factor(ifelse(Claim > 1, 1, 0)),  # 0 : un sinistre, 1 : plus d'un sinistre
      Claim_2_plus = as.factor(ifelse(Claim > 2, 1, 0))   # 0 : deux sinistres, 1 : plus de deux sinistres
    )
  
  # Conversion de la variable d'origine en facteur pour le modèle binaire
  data_copy$Claim <- as.factor(data_copy$Claim)
  
  # Modèle 1 : Prédiction de la présence ou non d'un sinistre
  model_bin <- glm(Claim_bin ~ ., data = data_copy %>% dplyr::select(-Claim_1_plus, -Claim_2_plus, -Claim), family = binomial)
  
  # Sélection des données pour les cas présentant un sinistre
  data_sinistre <- data_copy %>% filter(Claim_bin == 1) %>% dplyr::select(-Claim_bin)
  table(data_sinistre$Claim_2_plus)
  
  # Modèle 2 : Prédiction entre un sinistre et plusieurs sinistres
  model_1_plus <- glm(Claim_1_plus ~ ., data = data_sinistre %>% dplyr::select(-Claim_2_plus, -Claim), family = binomial)
  
  # Sélection des cas où plusieurs sinistres sont possibles
  data_1_plus <- data_sinistre %>% filter(Claim_1_plus == 1) %>% dplyr::select(-Claim_1_plus)
  
  # Modèle 3 : Prédiction entre exactement deux sinistres et plus de deux sinistres
  model_2_plus <- glm(Claim_2_plus ~ ., data = data_1_plus %>% dplyr::select(-Claim), family = binomial)
  
  # Sélection des données pour la régression de Poisson (plus de deux sinistres)
  data_2_plus <- data_1_plus %>% filter(Claim_2_plus == 1) %>% dplyr::select(-Claim_2_plus)
  data_2_plus$Claim <- as.numeric(data_2_plus$Claim)
  data_2_plus$Claim <- as.integer(data_2_plus$Claim)
  
  # Modèle 4 : Régression de Poisson pour estimer le nombre de sinistres
  model_poisson <- glm(Claim ~ ., data = data_2_plus, family = poisson)
  
  return(list(model_bin = model_bin,
              model_1_plus = model_1_plus,
              model_2_plus = model_2_plus,
              model_poisson = model_poisson))
}
```


### Prédiction

La fonction de prédiction applique les modèles de façon séquentielle. Pour chaque observation, le processus est le suivant :

1. Le modèle binaire détermine si un sinistre est présent.
2. Si un sinistre est détecté, le modèle "1_plus" distingue entre un sinistre unique et plusieurs sinistres.
3. En cas de prédiction de plusieurs sinistres, le modèle "2_plus" précise si le nombre est exactement de deux.
4. Lorsque le modèle "2_plus" indique plus de deux sinistres, le modèle de Poisson est utilisé pour estimer le nombre exact.

```{r response}
predict_claims <- function(models, data,
                           threshold_bin = 0.5,
                           threshold_1_plus = 0.5,
                           threshold_2_plus = 0.5) {
  # Prédiction du modèle binaire sur l'ensemble des données
  prob_bin <- predict(models$model_bin, newdata = data, type = "response")
  pred_bin <- ifelse(prob_bin > threshold_bin, 1, 0)
  
  # Initialisation des prédictions finales
  final_pred <- numeric(nrow(data))
  
  # Pour les observations sans sinistre prédit (pred_bin == 0)
  final_pred[pred_bin == 0] <- 0
  
  # Pour les observations avec sinistre prédit (pred_bin == 1)
  ind_bin <- which(pred_bin == 1)
  if (length(ind_bin) > 0) {
    # Prédiction en bloc avec le modèle "1_plus"
    prob_1_plus <- predict(models$model_1_plus, newdata = data[ind_bin, , drop = FALSE], type = "response")
    pred_1_plus <- ifelse(prob_1_plus > threshold_1_plus, 1, 0)
    
    # Si le modèle "1_plus" prédit 0 : exactement 1 sinistre
    ind_1 <- ind_bin[pred_1_plus == 0]
    final_pred[ind_1] <- 1
    
    # Sinon, pour les cas où "1_plus" prédit 1
    ind_1_plus <- ind_bin[pred_1_plus == 1]
    if (length(ind_1_plus) > 0) {
      # Prédiction en bloc avec le modèle "2_plus"
      prob_2_plus <- predict(models$model_2_plus, newdata = data[ind_1_plus, , drop = FALSE], type = "response")
      pred_2_plus <- ifelse(prob_2_plus > threshold_2_plus, 1, 0)
      
      # Si "2_plus" prédit 0 : exactement 2 sinistres
      ind_2 <- ind_1_plus[pred_2_plus == 0]
      final_pred[ind_2] <- 2
      
      # Sinon, pour les cas où "2_plus" prédit 1 : utilisation du modèle de Poisson
      ind_poisson <- ind_1_plus[pred_2_plus == 1]
      if (length(ind_poisson) > 0) {
        pred_poisson <- predict(models$model_poisson, newdata = data[ind_poisson, , drop = FALSE], type = "response")
        final_pred[ind_poisson] <- round(pred_poisson)
      }
    }
  }
  
  return(final_pred)
}
```

### Entraînement et Évaluation des Modèles

Les modèles sont entraînés sur l'ensemble d'entraînement. Ensuite, la fonction `predict_claims` est utilisée pour générer des prédictions sur l'ensemble de test. L'évaluation se fait à l'aide de l'erreur quadratique moyenne (RMSE) calculée par classe et sous forme combinée.

```{r}
# Fonction de prétraitement des données
traitement <- function(train, test) {
  set.seed(2025)  # Fixer un seed pour la reproductibilité
  
  # 🔹 **1. Transformation logarithmique pour éviter log(0)**
  train <- train %>%
    mutate(Inhab_density_log = log(Inhab_density + 1),
           Car_Age_log = log(Car_Age + 1))

  test <- test %>%
    mutate(Inhab_density_log = log(Inhab_density + 1),
           Car_Age_log = log(Car_Age + 1))

  # 🔹 **2. Création d'une variable catégorielle `Age_Group`**
  train <- train %>%
    mutate(Age_Group = case_when(
      Age < 18 ~ "Mineur",
      Age >= 18 & Age < 25 ~ "Jeune conducteur",
      Age >= 25 & Age < 40 ~ "Adulte jeune",
      Age >= 40 & Age < 60 ~ "Adulte expérimenté",
      Age >= 60 ~ "Senior"
    ))

  test <- test %>%
    mutate(Age_Group = case_when(
      Age < 18 ~ "Mineur",
      Age >= 18 & Age < 25 ~ "Jeune conducteur",
      Age >= 25 & Age < 40 ~ "Adulte jeune",
      Age >= 40 & Age < 60 ~ "Adulte expérimenté",
      Age >= 60 ~ "Senior"
    ))

  # 🔹 **3. Suppression des colonnes originales (`Age`, `Car_Age`, `Inhab_density`)**
  train <- train %>% dplyr::select(-Car_Age, -Age, -Inhab_density)
  test <- test %>% dplyr::select(-Car_Age, -Age, -Inhab_density)


  train_scaled <- train
  test_scaled <- test

  # 🔹 **6. Séparation des données en jeu d'entraînement et jeu de test**
  trainIndex <- createDataPartition(train_scaled$Claim, p = 0.8, list = FALSE)

  X_train <- train_scaled[trainIndex, ]  # Inclut `Claim`
  X_test <- train_scaled[-trainIndex, ]  # Inclut `Claim`

  return(list(
    train = train_scaled,
    test = test_scaled,
    X_train = X_train,  # Inclut `Claim`
    X_test = X_test     # Inclut `Claim`
  ))
}

# 🔹 **7. Application du traitement sur train et test**
traitement_data <- traitement(train, test)

train_final <- traitement_data$train
test_final <- traitement_data$test
X_train_final <- traitement_data$X_train  # Inclut `Claim`
X_test_final <- traitement_data$X_test    # Inclut `Claim`

```




```{r}
# Entraînement des modèles sur l'ensemble d'entraînement
models <- modele(X_train_final)
```


```{r rmse_combines}
# Fonction pour calculer le RMSE par classe et le RMSE combiné
rmse_combine <- function(y_true, y_pred) {
  # Définition des classes selon la fréquence des sinistres
  C1 <- which(y_true %in% c(0, 1))  # Classe très fréquente
  C2 <- which(y_true == 2)          # Classe fréquente
  C3 <- which(y_true == 3)          # Classe rare
  C4 <- which(y_true >= 4)          # Classe très rare

  # Calcul du RMSE pour chaque classe (si présente)
  rmse_1 <- if (length(C1) > 0) rmse(y_true[C1], y_pred[C1]) else NA
  rmse_2 <- if (length(C2) > 0) rmse(y_true[C2], y_pred[C2]) else NA
  rmse_3 <- if (length(C3) > 0) rmse(y_true[C3], y_pred[C3]) else NA
  rmse_4 <- if (length(C4) > 0) rmse(y_true[C4], y_pred[C4]) else NA

  # Calcul du RMSE combiné en prenant la moyenne des valeurs non manquantes
  rmse_values <- c(rmse_1, rmse_2, rmse_3, rmse_4)
  RMSE_C <- mean(rmse_values, na.rm = TRUE)

  # Affichage des résultats par classe et du RMSE global
  print(paste("RMSE C1 :", round(rmse_1, 4)))
  print(paste("RMSE C2 :", round(rmse_2, 4)))
  print(paste("RMSE C3 :", round(rmse_3, 4)))
  print(paste("RMSE C4 :", round(rmse_4, 4)))
  print(paste("RMSE Combiné (RMSE_C) :", round(RMSE_C, 4)))

  return(RMSE_C)
}
```

```{r}
# 0.05, 0.3, 0.3
# Évaluation sur le jeu de test
y_pred <- predict_claims(models, X_test_final, threshold_bin = 0.03, threshold_1_plus = 0.4, threshold_2_plus = 0.3)
table(y_pred)
```

```{r}
y_true <- X_test_final$Claim
table(y_true)
rmse_c_result <- rmse_combine(y_true, y_pred)
```

```{r}
# Évaluation sur l'ensemble d'entraînement
y_true <- X_train_final$Claim
y_pred <- predict_claims(models, X_train_final, threshold_bin = 0.03, threshold_1_plus = 0.4, threshold_2_plus = 0.3)
rmse_c_result <- rmse_combine(y_true, y_pred)
```

### Import csv 
```{r}
models <- modele(train_final)
# Prédiction sur le jeu de test test final
hat_y <- predict_claims(models, test_final, threshold_bin = 0.03, threshold_1_plus = 0.2, threshold_2_plus = 0.3)
table(hat_y)
```

on va mainteant sauvegarder les prédictions dans un fichier csv
```{r}
# Ajouter les prédictions `y_hat` à `test_final`
test_final$hat_y <- hat_y

# Sauvegarde du fichier test_final avec les prédictions
write.csv(test_final, "test_predictions.csv", row.names = FALSE)

# Message de confirmation
cat("✅ Le fichier test_predictions.csv a été enregistré avec succès !\n")
```

### Analyse du modèle

```{r}
# Créer un dataframe avec les vraies valeurs et les prédictions
df_compare <- data.frame(
  Réel = y_true,
  Prédit = y_pred
)

# Tracer un histogramme des prédictions et des valeurs réelles
ggplot(df_compare, aes(x = Prédit, fill = "Prédit")) +
  geom_histogram(alpha = 0.5, bins = 20, position = "identity") +
  geom_histogram(aes(x = Réel, fill = "Réel"), alpha = 0.6, bins = 20, position = "identity") +
  scale_fill_manual(values = c("Prédit" = "blue", "Réel" = "red")) +
  labs(title = "Distribution des valeurs réelles et prédites",
       x = "Nombre de sinistres",
       y = "Fréquence") +
  theme_minimal()


# Ajouter une colonne des erreurs (différence entre réel et prédit)

df_compare$Erreur <- df_compare$Réel - df_compare$Prédit
# Ajouter une colonne "Classe" selon la valeur réelle

df_compare$Classe <- cut(df_compare$Réel,
                         breaks = c(-1, 1, 2, 3, Inf),
                         labels = c("C1", "C2", "C3", "C4"))


# Tracer un boxplot des erreurs par classe
ggplot(df_compare, aes(x = Classe, y = Erreur, fill = Classe)) +
  geom_boxplot() +
  labs(title = "Erreur de prédiction par classe",
       x = "Classe de sinistres",
       y = "Erreur (Réel - Prédit)") +
  theme_minimal()

# Générer la matrice de confusion
conf_matrix <- confusionMatrix(factor(y_pred), factor(y_true))

# Extraire les valeurs de la matrice de confusion
cm_table <- as.data.frame(conf_matrix$table)


# Tracer un heatmap de la matrice de confusion
ggplot(cm_table, aes(Prediction, Reference, fill = Freq)) +
  geom_tile() +
  scale_fill_gradient(low = "white", high = "blue") +
  labs(title = "Matrice de confusion",
       x = "Prédiction",
       y = "Valeur réelle") +
  theme_minimal()
```

## Modèles supplémentaires 

### Modèle GAM (Generalized Additive Model)

Le modèle GAM (Generalized Additive Model) est une extension du modèle de régression généralisée (GLM), qui permet de capturer des relations non linéaires entre les variables explicatives et la variable cible. Contrairement aux modèles linéaires classiques qui supposent une relation linéaire entre les prédicteurs et la réponse, GAM utilise des fonctions de lissage pour mieux représenter les variations complexes dans les données.

Dans notre cas, nous avons utilisé des fonctions splines (s(Variable)) pour certaines variables numériques, ce qui permet de modéliser des relations plus flexibles au lieu d’imposer une relation linéaire stricte.

```{r}
# Vérifier et convertir les variables catégoriques en facteur
X_train_copy_scaled[] <- lapply(X_train_copy_scaled, function(x) if(is.character(x) || is.factor(x)) as.factor(x) else x)
X_test_copy_scaled[] <- lapply(X_test_copy_scaled, function(x) if(is.character(x) || is.factor(x)) as.factor(x) else x)

# Vérification de la structure des données
str(X_train_copy_scaled)
str(X_test_copy_scaled)
```

```{r}
# Définition du modèle GAM
gam_model <- gam(y_train_copy ~
                   s(Period_Exp) + s(Car_Power) + s(Car_Age) + s(Age) +
                   s(Bonus_Malus) + 
                   Urban_Inhab + French_region + Car_Model + Car_Fuel,
                 family = nb(),  # Régression binomiale négative
                 data = X_train_copy_scaled)

# Affichage du résumé du modèle
summary(gam_model)
```

```{r}
# Prédictions
y_test_pred_gam <- predict(gam_model, newdata = X_test_copy_scaled, type = "response")
y_train_pred_gam <- predict(gam_model, newdata = X_train_copy_scaled, type = "response")

# Arrondir les prédictions
y_train_pred_gam_round <- round(y_train_pred_gam)
y_test_pred_gam_round <- round(y_test_pred_gam)
```


```{r}
# Calcul du RMSE pour chaque groupe

rmse_1_Gam <- ifelse(length(C_1) > 0, rmse(y_test_copy[C_1], y_test_pred_gam_round[C_1]), NA)
rmse_2_Gam <- ifelse(length(C_2) > 0, rmse(y_test_copy[C_2], y_test_pred_gam_round[C_2]), NA)
rmse_3_Gam <- ifelse(length(C_3) > 0, rmse(y_test_copy[C_3], y_test_pred_gam_round[C_3]), NA)
rmse_4_Gam <- ifelse(length(C_4) > 0, rmse(y_test_copy[C_4], y_test_pred_gam_round[C_4]), NA)

# Calcul du RMSE_C combiné
RMSE_C_GAM <- mean(c(rmse_1_Gam, rmse_2_Gam, rmse_3_Gam, rmse_4_Gam), na.rm = TRUE)


# Affichage du résultat
cat("📊 RMSE combiné (RMSE_C) pour le modèle GAM :", RMSE_C_GAM, "\n")
```

### Modèle XG Boost 

Nous définissons une métrique personnalisée `custom_rmse_c()` qui calcule le RMSE par classe de sinistre et en fait la moyenne.

```{r}
#Fonction de métrique personnalisée
custom_rmse_c <- function(preds, dtrain) {
  labels <- getinfo(dtrain, "label")

  C_1 <- which(labels %in% c(0, 1))
  C_2 <- which(labels == 2)
  C_3 <- which(labels == 3)
  C_4 <- which(labels > 3)

  rmse_1 <- ifelse(length(C_1) > 0, rmse(labels[C_1], preds[C_1]), NA)
  rmse_2 <- ifelse(length(C_2) > 0, rmse(labels[C_2], preds[C_2]), NA)
  rmse_3 <- ifelse(length(C_3) > 0, rmse(labels[C_3], preds[C_3]), NA)
  rmse_4 <- ifelse(length(C_4) > 0, rmse(labels[C_4], preds[C_4]), NA)

  rmse_c <- mean(c(rmse_1, rmse_2, rmse_3, rmse_4), na.rm = TRUE)

  return(list(metric = "custom_rmse_c", value = rmse_c))
}
```


```{r}
# Création des DMatrix pour XGBoost
dtrain <- xgb.DMatrix(data = X_train, label = y_train)
dtest  <- xgb.DMatrix(data = X_test, label = y_test)
```


Nous utilisons un modèle XGBoost avec une régression de Poisson (`count:poisson`) pour modéliser les sinistres.

```{r}
# Définition des paramètres du modèle
params <- list(
  booster          = "gbtree",
  objective        = "count:poisson",
  eval_metric      = custom_rmse_c,
  eta              = 0.1,
  subsample        = 0.8,
  colsample_bytree = 0.8
)

# Liste de surveillance
watchlist <- list(train = dtrain, eval = dtest)

# Entraînement du modèle
model <- xgb.train(
  params                = params,
  data                  = dtrain,
  nrounds               = nrounds,
  watchlist             = watchlist,
  early_stopping_rounds = 10,
  verbose               = 1, 
  maximize              = FALSE
)
```

Nous évaluons le modèle à l'aide du RMSE standard et du RMSE combiné pondéré par classe.

```{r}
# Prédictions sur le jeu d'entraînement et de test
y_train_pred <- predict(model, dtrain)
y_test_pred<- predict(model, dtest)

# Calcul du RMSE standard
rmse_train <- rmse(y_train, y_train_pred)
rmse_test  <- rmse(y_test, y_test_pred)

cat("RMSE sur le train :", round(rmse_train, 4), "\n")
cat("RMSE sur le test :", round(rmse_test, 4), "\n")
```

```{r}
#Calcul du RMSE combiné
rmse_comb_train <- calculate_class_rmse (X_train, X_test, y_train, y_test, y_train_pred, y_test_pred)
cat("RMSE combiné sur le train :", round(rmse_comb_train, 4), "\n")

rmse_comb_test <- rmse_combine(y_test, pred_test)
cat("RMSE combiné sur le test :", round(rmse_comb_test, 4), "\n")
```

Ce modèle XGBoost permet de prédire le nombre de sinistres en s'appuyant sur une régression de Poisson. Nous avons évalué ses performances à l'aide de deux métriques :
- Le RMSE standard, qui mesure l'écart moyen entre les valeurs réelles et prédites.
- Le RMSE combiné, qui ajuste l'évaluation en fonction de la fréquence des sinistres.

L'utilisation de la métrique `custom_rmse_c()` nous permet d'améliorer la prise en compte des sinistres rares dans la prédiction.

