---
title: "Rapport expert: Prédiction du nombre de sinistres pour assurance responsabilité civile automobile"
author: "Aya Berraho, Lijia Zhou, Ulrich Nguepkat Kaptchuang"
date: "2025-01-01"
institute: "Université Paris-Dauphine"
departement: "Master 2 ISF"
lang: fr
output:
  rmdformats::robobook:
    highlight: kate
    use_bookdown: true
    css: style.css
    lightbox : true
    gallery: true
    code_folding: none
    message: FALSE
    warnings: FALSE
editor_options: 
  markdown: 
    wrap: 72
---

```{r setup, include=FALSE}
## Global options
knitr::opts_chunk$set(cache = FALSE, warning = FALSE, message = FALSE, fig.retina = 2)
options(encoding = 'UTF-8')
```

```{r, include=FALSE, results = "hide", message = FALSE, warning = FALSE}
source("functions.R")
library(ggplot2)
library(dplyr)
library(rmarkdown)
library(kableExtra)
library(corrplot)
library(tidyr)
library(GGally)
library(caret)
library(Metrics)
library(rsample) 
library(glmnet)
library(MASS)
`````

# Introduction 

# Analyse des données 

## Importation des données 
On commençe par importer nos jeux de données `train` et `test`. Puis on affiche le `train` afin d'observer l'allure des données. 
```{r}
# Téléchargement du jeu de données 
train<-read.csv('./data/train_set.csv', header = T, sep = ",",dec=".")
test<-read.csv('./data/test_set.csv', header = T, sep = ",",dec=".")
set.seed(2025)

# Affichage du jeu de données sous forme de tableau
rmarkdown::paged_table(train)
```
Ensuite on affiche un tableau affichant le nom de chaque variable avec son type et le nombre de valeurs manquantes pour chacune d'entre elles. 

```{r}
variable_summary <- data.frame(
  Type = sapply(train, class),
  Missing_Values = sapply(train, function(x) sum(is.na(x))))

variable_summary %>%
  kable(format = "html", caption = "Résumé des variables") %>%
  kable_styling(bootstrap_options = c("striped", "hover", "condensed", "responsive"))
```
On remarque qu'il n' y a aucune valeurs manquantes.

```{r}
summary(train)
`````

## Observations et transformation des données 

```{r}
#Supprimer la variable PolID
train<-train %>% select(-PolID)
test<-test %>% select(-PolID)
```

```{r}
numeric_cols <- c("Claim", "Period_Exp", "Car_Power", "Car_Age", "Age", "Bonus_Malus", "Inhab_density")
categorical_cols <- c("Car_Model", "Car_Fuel", "Urban_rural_class", "French_region")
```

```{r}
# Transformation des données au format long pour ggplot2
train_long <- train %>%
  select(all_of(numeric_cols)) %>%
  pivot_longer(cols = everything(), names_to = "Variable", values_to = "Valeur")

# Création des boxplots
ggplot(train_long, aes(x = Variable, y = Valeur)) +
  geom_boxplot(fill = "lightblue", outlier.color = "red", outlier.shape = 16) +
  theme_minimal() +
  theme(axis.text.x = element_text(angle = 45, hjust = 1)) +
  labs(title = "Distribution des variables numériques avec les valeurs extrêmes",
       x = "Variables", y = "Valeurs")
```


```{r}
# Nombre de catégories par variable
cat_counts <- sapply(train[categorical_cols], function(x) length(unique(x)))

# Affichage des résultats
print(cat_counts)
```
 
```{r}
# Transformer les variables catégorielles en facteurs
train$Car_Model <- as.factor(train$Car_Model)
train$Car_Fuel <- as.factor(train$Car_Fuel)
train$Urban_rural_class <- as.factor(train$Urban_rural_class)
train$French_region <- as.factor(train$French_region)
train$Bonus_Malus <- as.factor (train$Bonus_Malus)
````

```{r}
#Transformer la variable Bonus_Malus en variables binaire 
#train$Bonus_Malus <- ifelse(train$Bonus_Malus < 100, "Bonus", "Malus")
#test$Bonus_Malus <- ifelse(test$Bonus_Malus < 100, "Bonus", "Malus")
```

```{r}
summary(train)
```

```{r}
# Distribution de la variable cible 
plot_percentage(train,"Claim",5)
```
La distribution de la variable cible `Claim` montre un fort déséquilibre dans les données. En effet, 96.32% des contrats n’ont enregistré aucun sinistre, tandis que seulement 3.48% en comptent un, et les cas avec deux sinistres ou plus sont extrêmement rares (moins de 0.2%). Ce désiquilibre pose un défi en modélisation. Un modèle classique risque d’être biaisé en faveur des prédictions nulles, réduisant ainsi sa capacité à identifier les cas de sinistre.

Plusieurs stratégies peuvent alors être envisagées. On pourrait utiliser un modèle de comptage, comme une régression de Poisson ou une régression binomiale négative, qui sont adaptées aux variables discrètes et asymétriques. D'autre part, une approche basée sur le rééchantillonnage (sous-échantillonnage des contrats sans sinistre ou sur-échantillonnage des sinistres) pourrait améliorer l’apprentissage du modèle. Une autre alternative serait de transformer le problème en classification binaire (sinistre vs. pas de sinistre) avec une régression logistique.

## Corrélation entre les variables 

```{r}
# Convertir les variables catégorielles en nombres
train$Bonus_Malus <- as.numeric(as.factor(train$Bonus_Malus))
train$Car_Model <- as.numeric(as.factor(train$Car_Model))
train$Car_Fuel <- as.numeric(as.factor(train$Car_Fuel))
train$Urban_rural_class <- as.numeric(as.factor(train$Urban_rural_class))
train$French_region <- as.numeric(as.factor(train$French_region))

ggcorr(train, label = TRUE, label_round = 2, low = "blue", mid = "white", high = "red", size = 2.5) + 
  ggtitle("Matrice de corrélation des variables") +
  theme(axis.text.x = element_text(angle = 40, hjust = 0,5, size = 3),  # Rotation + réduction taille
        axis.text.y = element_text(size = 2))  # Taille réduite sur l'axe Y
```

Après analyse de la matrice, on remarque une corrélation négative entre l'âge du conducteur `Age` et le coefficient `Bonus_Malus` (-0.48) est significative. Elle traduit le fait que les conducteurs plus jeunes ont tendance à accumuler plus de malus, tandis que les conducteurs plus expérimentés bénéficient d'un bonus. Une autre relation forte apparaît entre la densité d’habitants `Inhab_density` et la classe urbaine `Urban_rural_class` (0.59), confirmant que les zones urbaines ont une densité de population plus élevée.

La variable cible `Claim` (nombre de sinistres) n’entretient que de faibles corrélations avec les autres variables. Par exemple, la période d’exposition `Period_Exp` est légèrement corrélée avec le nombre de sinistres (0.09), ce qui est intuitif : plus une assurance est active longtemps, plus elle a de chances d’être associée à un sinistre. Cependant, les autres variables, comme l’âge du conducteur, la puissance du véhicule `Car_Power` ou le type de carburant `Car_Fuel`, montrent des relations très faibles avec `Claim`, montrant que ces facteurs seuls n’expliquent pas directement la survenue des sinistres.

```{r}
train
```


# Modèle Régression de Poisson 

```{r}
# Calcul de la moyenne et de la variance de Claim
mean_claim <- mean(train$Claim)
var_claim <- var(train$Claim)

cat("Moyenne de Claim :", mean_claim, "\n")
cat("Variance de Claim :", var_claim, "\n")
```
La variable cible Claim est une variable de type comptage (nombre de sinistres), souvent modélisée avec une loi de Poisson.
Ainsi que l’analyse des caractéristiques de la variable cible Claim montre que sa moyenne (0.0389) et sa variance (0.0422) sont très proches, ce qui est un bon indicateur de l’adéquation avec une distribution de Poisson.


```{r}
set.seed(2025)

# Création de l'index pour séparer les données (80% train, 20% test)
trainIndex <- createDataPartition(train$Claim, p = 0.8, list = FALSE)

# Séparer les prédicteurs (X) et la variable cible (y)
X_train <- train[trainIndex, setdiff(names(train), "Claim")]  # Prédicteurs uniquement
y_train <- train$Claim[trainIndex]  # Variable cible

X_test <- train[-trainIndex, setdiff(names(train), "Claim")]  # Prédicteurs uniquement
y_test <- train$Claim[-trainIndex]  # Variable cible
```

```{r}

# Affichage des tailles des ensembles
cat("📏 Taille du jeu d'entraînement :\n")
cat("- X_train :", dim(X_train), "\n")
cat("- y_train :", length(y_train), "\n\n")

cat("📏 Taille du jeu de test :\n")
cat("- X_test :", dim(X_test), "\n")
cat("- y_test :", length(y_test), "\n")
```
```{r}
# Ajustement du modèle de Poisson sur le jeu d'entraînement
poisson_model1 <- glm(y_train ~ ., data = X_train, family = poisson(link = "log"))

# Résumé du modèle
summary(poisson_model1)

dispersion <- sum(residuals(poisson_model, type = "pearson")^2) / poisson_model$df.residual
cat("Indice de dispersion :", dispersion, "\n")
# Si dispersion > 1, il y a une sur-dispersion
if (dispersion > 1) {
    print("Attention : sur-dispersion détectée")
}
```


#Modélisation avec la régression binomiale négative
La régression binomiale négative est une extension de la régression de Poisson, adaptée aux données présentant une sur-dispersion.
```{r}
set.seed(2025)
# Utiliser la fonction initial_split pour l'échantillonnage stratifié
splits <- initial_split(train, prop = 0.8, strata = "Claim")
train_set <- training(splits)
test_set <- testing(splits)
cat("Taille de l'ensemble d'entraînement:", nrow(train_set), "\n")
cat("Taille de l'ensemble de test:", nrow(test_set), "\n")

# Fonction de standardisation - problème résolu
standardize_data <- function(data, target_col) {
  # Identifier les colonnes à standardiser (toutes sauf la variable cible)
  cols_to_standardize <- setdiff(names(data), target_col)
  result <- data
  # Standardiser uniquement les colonnes numériques
  for (col in cols_to_standardize) {
    if (is.numeric(data[[col]])) {
      result[[col]] <- scale(data[[col]])
    }
  }
  return(result)
}

# Appliquer la fonction de standardisation
train_standardized <- standardize_data(train_set, "Claim")

# Afficher un aperçu des données standardisées
head(train_standardized)
```

```{r}
# Modèle binomial négatif
nb_model_full <- glm.nb(Claim ~ ., data = train_standardized)
summary(nb_model_full)

```


```{r}
# Extraction des coefficients du modèle complet
coef_df <- as.data.frame(summary(nb_model_full)$coefficients)
coef_df$Variable <- rownames(coef_df)

# Visualisation des coefficients (impact des variables)
ggplot(coef_df, aes(x = reorder(Variable, Estimate), y = Estimate)) +
  geom_bar(stat = "identity", fill = "steelblue") +
  coord_flip() +
  theme_bw() +
  labs(title = "Impact des variables sur les sinistres (Modèle binomial négatif)",
       x = "Variable", y = "Coefficient")

```

```{r}
coef_poisson <- coef(poisson_model)
coef_nb <- coef(nb_model_full)
comparison <- data.frame(Poisson = coef_poisson, BinomialNegatif = coef_nb)
print(comparison)
```

Pour choisir le meilleur modèle, on compare les critères de sélection comme l'AIC ou le BIC et les mesures de performance (ex: RMSE_C): 
```{r}
# Comparaison des AIC pour le modèle de Poisson et le modèle binomial négatif
AIC(poisson_model, nb_model_full)

```


#Modèle Lasso
L’utilisation du modèle Lasso est pertinente car elle permet de sélectionner automatiquement les variables les plus influentes en réduisant à zéro celles qui sont peu significatives, ce qui simplifie le modèle et améliore son interprétation. De plus, elle aide à réduire la multicolinéarité en pénalisant les variables fortement corrélées. Adapté aux modèles de régression de Poisson, Lasso permet ainsi d’obtenir un modèle plus stable, efficace et optimisé pour la prédiction du nombre de sinistres.
```{r}
X_train <- model.matrix(Claim ~ . - 1, data = train_standardized)  # Retire l'intercept
y_train <- train_standardized$Claim
```

Trouver le paramètre optimal lambda
```{r}
# Prédictions sur le jeu d'entraînement
y_train_pred <- predict(poisson_model, newdata = X_train, type = "response")

# Prédictions sur le jeu de test
y_test_pred <- predict(poisson_model, newdata = X_test, type = "response")
```

```{r}
# Calcul des métriques sur le TRAIN
train_mae <- mae(y_train, y_train_pred)
train_rmse <- rmse(y_train, y_train_pred)
cat("📊 Performances sur le TRAIN\n")
cat("MAE :", train_mae, "\n")
cat("RMSE :", train_rmse, "\n\n")

# Calcul des métriques sur le TEST
test_mae <- mae(y_test, y_test_pred)
test_rmse <- rmse(y_test, y_test_pred)
cat("📊 Performances sur le TEST\n")
cat("MAE :", test_mae, "\n")
cat("RMSE :", test_rmse, "\n")
```

```{r}
# Définition des classes basées sur la fréquence des valeurs de Claim
C_1 <- which(y_test %in% c(0, 1))  # Classe très fréquente (Claim = 0 ou 1)
C_2 <- which(y_test == 2)           # Classe fréquente (Claim = 2)
C_3 <- which(y_test == 3)           # Classe rare (Claim = 3)
C_4 <- which(y_test > 3)            # Classe très rare (Claim >= 4)
```

```{r}
# Calcul du RMSE pour chaque classe
rmse_1 <- ifelse(length(C_1) > 0, rmse(y_test[C_1], y_test_pred[C_1]), NA)
rmse_2 <- ifelse(length(C_2) > 0, rmse(y_test[C_2], y_test_pred[C_2]), NA)
rmse_3 <- ifelse(length(C_3) > 0, rmse(y_test[C_3], y_test_pred[C_3]), NA)
rmse_4 <- ifelse(length(C_4) > 0, rmse(y_test[C_4], y_test_pred[C_4]), NA)

# Calcul du RMSE combiné (moyenne des RMSE des différentes classes)
RMSE_c <- mean(c(rmse_1, rmse_2, rmse_3, rmse_4), na.rm = TRUE)

# Affichage du résultat
cat("📊 RMSE combiné (RMSE_c) :", RMSE_c, "\n")
```


```{r}
# Modèle quasi-Poisson pour corriger la sous-dispersion
quasipoisson_model <- glm(y_train ~ . - Inhab_density, 
                          data = X_train, 
                          family = quasipoisson(link = "log"))

# Affichage du résumé
summary(quasipoisson_model)
```
```{r}
# 4️⃣ Vérification de la dispersion du modèle Poisson
dispersion <- sum(residuals(poisson_model2, type = "pearson")^2) / poisson_model2$df.residual
cat("📊 Indice de dispersion :", dispersion, "\n")
```



```{r}
# Supprimer weights des données de test et train
X_train <- X_train %>% select(-weights)
X_test <- X_test %>% select(-weights)

# Prédictions sur le jeu d'entraînement
y_train_pred2 <- predict(quasipoisson_model, newdata = X_train, type = "response")

# Prédictions sur le jeu de test
y_test_pred2 <- predict(quasipoisson_model, newdata = X_test, type = "response")
```

```{r}
# Calcul des métriques sur le TRAIN
train_mae2 <- mae(y_train, y_train_pred2)
train_rmse2 <- rmse(y_train, y_train_pred2)
cat("📊 Performances sur le TRAIN\n")
cat("MAE :", train_mae2, "\n")
cat("RMSE :", train_rmse2, "\n\n")

# Calcul des métriques sur le TEST
test_mae2 <- mae(y_test, y_test_pred2)
test_rmse2 <- rmse(y_test, y_test_pred2)
cat("📊 Performances sur le TEST\n")
cat("MAE :", test_mae2, "\n")
cat("RMSE :", test_rmse2, "\n")
```
```{r}
# Calcul du RMSE pour chaque classe
rmse_2.1 <- ifelse(length(C_1) > 0, rmse(y_test[C_1], y_test_pred2[C_1]), NA)
rmse_2.2 <- ifelse(length(C_2) > 0, rmse(y_test[C_2], y_test_pred2[C_2]), NA)
rmse_2.3 <- ifelse(length(C_3) > 0, rmse(y_test[C_3], y_test_pred2[C_3]), NA)
rmse_2.4 <- ifelse(length(C_4) > 0, rmse(y_test[C_4], y_test_pred2[C_4]), NA)

# Calcul du RMSE combiné (moyenne des RMSE des différentes classes)
RMSE_c2 <- mean(c(rmse_2.1, rmse_2.2, rmse_2.3, rmse_2.4), na.rm = TRUE)

# Affichage du résultat
cat("📊 RMSE combiné (RMSE_c) :", RMSE_c, "\n")
```

# Lasso avec validation croisée
lasso_cv <- cv.glmnet(X_train, y_train, alpha = 1, family = "poisson")

print(paste("Lambda optimal :", lasso_cv$lambda.min))

lasso_model <- glmnet(X_train, y_train, alpha = 1, lambda = lasso_cv$lambda.min, family = "poisson")
print(lasso_model)

```

Sélectionner les variables significatives (les coeffs ne s'égalent pas à 0):
```{r}
coefficients <- coef(lasso_model)
significant_vars <- rownames(coefficients)[coefficients[, 1] != 0]
print("Variables significatives sélectionnées par Lasso :")
print(significant_vars)

```

```{r}
formula <- as.formula(paste("Claim ~", paste(significant_vars[-1], collapse = " + ")))  # Retire "(Intercept)"
lasso_model <- glm(formula, data = train_standardized, family = poisson(link = "log"))
summary(lasso_model)

```